【裁判字號】    97,上訴,1356
【裁判日期】    980709
【裁判案由】    違反毒品危害防制條例
【裁判全文】
臺灣高等法院臺中分院刑事判決        97年度上訴字第1356號
上  訴  人
即  被  告  戊○○
                    （現另案於臺灣雲林監獄執行，現暫於
選任辯護人  呂秀梅律師
            朱文財律師
上列上訴人因違反毒品危害防制條例案件，不服臺灣南投地方法
院96年度訴字第763號中華民國97年4月29日第一審判決（起訴案
號：臺灣南投地方法院檢察署95年度偵字第3682號），提起上訴
，本院判決如下：
    主    文
原判決撤銷。
戊○○連續販賣第一級毒品，累犯，處有期徒刑拾年，販賣第一
級毒品海洛因所得共計新臺幣壹萬壹仟元均沒收，如全部或一部
不能沒收時，以其財產抵償之，未扣案之不詳廠牌行動電話壹支
及門號0000000000號行動電話ＳＩＭ卡壹張均沒收，
如全部或一部不能沒收時，追徵其價額。
    犯罪事實
一、戊○○（綽號「國章」）前於民國82年間因施用麻藥、施用
    毒品案件，經臺灣臺中地方法院以82年度訴字第1794號判決
    分別判處有期徒刑六月、三年二月，並定應執行有期徒刑三
    年六月確定；又於同年間因施用毒品案件，經同上法院以83
    年度訴字第91號判決判處有期徒刑三年六月，雖經上訴，亦
    由本院以83年度上訴字第3520號判決駁回上訴而確定，其於
    82年11月30日入監接續執行，至85年4月16日因縮短刑期假
    釋出監付保護管束，假釋期滿日期預計為89年9月23日；然
    其於假釋期間內之86年間，又因施用麻藥案件，經臺灣南投
    地方法院以86年度易字第820號判決判處有期徒刑六月確定
    ；復於同年間因施用毒品案件，經臺灣臺中地方法院以86
    年度訴字第3186號判決判處有期徒刑三年二月確定；再於同
    年間因施用麻藥案件，經臺灣南投地方法院以86年度訴字第
    616號判決判處有期徒刑七月確定；上述末二罪嗣並經臺灣
    臺中地方法院以87年度聲字第2420號裁定定應執行有期徒刑
    三年六月確定，而被告上開假釋因此遭撤銷，須執行上開有
    期徒刑及殘刑四年五月又七日；其於86年10月30日再度入監
    接續執行，至90年11月16日縮短刑期假釋付保護管束，迄94
    年10月16日保護管束期滿未經撤銷假釋，以已執行論。
二、戊○○仍不知悔改，於向洪健銘（業由臺灣南投地方法院檢
    察署檢察官以95年度偵字第2644號、第3103號、第3814號、
    第4084號、第4508號提起公訴，並由臺灣南投地方法院以95
    年度訴字第854號判決判處有期徒刑十四年）購買數量不詳
    之第一級毒品海洛因後，竟基於意圖營利販賣第一級毒品海
    洛因之概括犯意，以其所有之不詳廠牌行動電話1支（未據
    扣案），裝載其所有之門號0000000000號行動電話ＳＩＭ卡
    （亦未據扣案）為聯絡工具，自95年5月17日12時37分許起
    ，至同年5月29日21時許止，先後販賣海洛因予甲○○、乙○○、丁○○3人共計10次（聯絡電話、聯絡時間、交易時
    間、交易地點、次數、數量與價格均詳如附表一所示）。嗣
    於95年6月26日7時30分許，為警方持臺灣南投地方法院核發
    之95年度聲搜字第294號搜索票、臺灣南投地方法院檢察署
    檢察官核發之拘票至戊○○位於南投縣草屯鎮○○路大明巷
    11 號住處查獲，並扣得如附表三所示無積極證據可資證明
    為供販賣第一級毒品所用之物。
三、案經南投縣政府警察局移送臺灣南投地方法院檢察署檢察官
    偵查起訴。
    理    由
壹、證據能力部分：
一、按刑事被告之詰問權，係指訴訟上被告有在審判庭盤詰證人
    之權利；偵查中檢察官訊問證人，旨在蒐集被告犯罪證據，
    以確認被告嫌疑之有無及內容，與審判中透過當事人之攻防
    ，經由詰問程序調查證人以認定事實之性質及目的有別。偵
    查中辯護人僅有在場權及陳述意見權，此觀刑事訴訟法第二
    百四十五條第二項前段之規定甚明，檢察官訊問證人並無必
    須傳喚被告使其得以在場之規定，同法第二百四十八條第一
    項前段雖規定「如被告在場者，被告得親自詰問」，亦僅賦
    予該在場被告於檢察官訊問證人時得親自詰問證人之機會而
    已，被告如不在場，殊難期有親自詰問之可能。此項未經被
    告詰問之被告以外之人於偵查中向檢察官所為之陳述，依刑
    事訴訟法第一百五十九條第一項、第一百五十九條之一第二
    項之規定，除顯有不可信之例外情況外，原則上為「法律規
    定得為證據」之傳聞例外，依其文義解釋及立法理由之說明
    ，並無限縮於檢察官在偵查中訊問證人之程序，應已給予被
    告或其辯護人對該證人行使反對詰問權者，始有證據能力之
    可言。為保障被告之反對詰問權，並與現行法對傳聞例外所
    建構之證據容許範圍求其平衡，證人在偵查中雖未經被告之
    詰問，倘被告於審判中已經對該證人當庭及先前之陳述進行
    詰問，即已賦予被告對該證人詰問之機會，則該證人於偵查
    中之陳述即屬完足調查之證據，而得作為判斷之依據，此有
    最高法院97年度臺上字第405號判決意旨可參。是依上開說
    明可知，在偵查中訊問證人，被告或其辯護人對該證人雖未
    行使反對詰問權，依刑事訴訟法第一百五十九條之一第二項
    之規定，原則上屬於法律規定為有證據能力之傳聞證據，於
    例外顯有不可信之情況，始否定其得為證據，亦即，得為證
    據之被告以外之人於偵查中向檢察官所為之陳述，因其陳述
    未經被告詰問，應認屬於未經合法調查之證據，但非為無證
    據能力（亦有最高法院96年度臺上字第4365號、96年度臺上
    字第3923號判決、97年臺上字第356號判決意旨可參）。本
    案證人甲○○、乙○○、丁○○於偵查中之具結證述（證人
    甲○○部分應排除96年6月7日偵查部分），上訴人即被告戊○○（下稱被告）及選任辯護人並未釋明有何顯不可信之情
    況，且亦查無顯有不可信之情況，依上開之說明，具有證據
    能力，且本案證人於原審及本院審理時，經具結進行詰問，
    皆已賦予被告對該3位證人詰問之機會，則該3位證人於偵查
    中之陳述即屬完足調查之證據，而得作為判斷之依據。本案
    選任辯護人認為：證人甲○○、乙○○、丁○○於偵查中之
    陳述，未經被告詰問，無證據能力云云，與上開最高法院判
    決意旨不符，尚有誤會。
二、按被告以外之人，於審判外之言詞或書面陳述，除法律有規
    定者外，不得作為證據；被告以外之人（包括證人、鑑定人
    、告訴人、被害人及共同被告等）於檢察事務官、司法警察
    官或司法警察調查中所為之陳述，與審判中不符時，其先前
    之陳述具有較可信之特別情況，且為證明犯罪事實存否所必
    要者，得為證據，刑事訴訟法第一百五十九條第一項、第一
    百五十九條之二分別定有明文。是被告以外之人於司法警察
    （官）調查中所為之陳述，依刑事訴訟法第一百五十九條第
    一項規定，係屬傳聞證據，原則上無證據能力，惟如該陳述
    與審判中不符時，其先前之陳述具有較可信之特別情況，且
    為證明犯罪事實存否所必要者，依同法第一百五十九條之二
    規定（即刑事訴訟法第一百五十九條第一項所指之「除法律
    有規定者外」），始例外認為有證據能力；如該陳述與審判
    中相符時，因該陳述並不符合刑事訴訟法第一百五十九條之
    二有關傳聞例外之規定，故不得作為認定本案犯罪事實有無
    之證據，此時，當以證人於審判中之陳述作為證據。另所謂
    「前後陳述不符」之要件，應就前後階段之陳述進行整體判
    斷，以決定其間是否具有實質性差異，惟無須針對全部陳述
    作比較，陳述之一部分有不符，亦屬之。又「證明犯罪事實
    之存否所必要」，即使用證據之必要性，係指因無法再從同
    陳述者取得證言，而有利用原陳述之必要性，只要認為該陳
    述是屬於與犯罪事實存否相關之事實，並為證明該事實在實
    質上之必要性即可。而「具有可信之特別情況」，係指依陳
    述時之外部客觀情況而言，足以令人相信該陳述是虛偽之危
    險性不高，必須綜合該陳述是否未受到外力影響；陳述人之
    觀察、記憶、表達是否正確及有無偽證之各項因素，而為判
    斷。經查：
（一）證人甲○○於95年6月26日警詢時之陳述、證人乙○○於
      95年6月26日、96年6月22日警詢時之陳述、證人丁○○95
      年7月5日、96年6月22日於警詢時陳述，與原審審理時所
      述均不相符（詳如後述貳、（二）、１、３，及（三）、
      １、３，及（四）、１、３、（五）之記載），惟本院認
      證人甲○○、乙○○、丁○○於上開警詢中所述，距案發
      日較近，當時記憶自較深刻，可立即反應所知，不致因時
      隔日久而遺忘案情，且較無來自被告同庭在場之壓力而出
      於虛偽不實之指證，或事後串謀而故為迴護被告之機會，
      且警詢筆錄就犯罪之構成要件及態樣記載均屬完整，其3
      人於警詢中為陳述時，均經警察詳細提示其3人與被告各
      次之通訊監察譯文後詢問之（亦詳後述），則其3人於此
      情形下所為之陳述自較接近真實且有所據，證人3人復表
      示與被告間並無怨隙，且該警詢筆錄所載內容均係基於其
      自由意志下所為證述，足認證人3人於警詢中所為之證述
      ，客觀上仍具有較可信之特別情況。再者，因其3人於原
      審否認，無從再獲得其3人就事實之真實陳述，為證明犯
      罪事實存否所必要，證人甲○○、乙○○、丁○○於警詢
      中所述應有證據能力。
（二）選任辯護人為被告辯護稱：證人丁○○96年6月22日警詢
      筆錄記載訊問時間為47分鐘，但錄音時間僅為44分42秒，
      警方於證人丁○○反駁有接到該通電話時，即中斷錄音再
      製作筆錄，其誘導證人製作筆錄之情形十分明確，且證人
      丁○○根本對於製作筆錄內容毫無概念，筆錄製作中不知
      如何回答，還反問警察正確答案為何云云（詳見選任辯護
      人於98年7月3日所提出之辯護意旨狀第8至9頁）。經本院
      於97年11月10日準備程序程序時勘驗該次警詢之錄音光碟
      ，勘驗結果如譯文內容及筆錄註記所示等情，有該日準備
      程序筆錄及錄音譯文附卷可憑（見本院卷(一)第194頁、第
      156至168頁），依勘驗內容觀之，其中於警方開始詢間如
      附表一、３、、所示之事實時，有錄音中斷之情形（
      見本院卷(一)第162頁第9行）。至於錄音中斷期間，警方是
      否有脅迫、利誘、詐欺等不正訊問之情形，因無法從錄音
      中得知，即應審酌證人丁○○之證言，證人丁○○於本院
      98年6月4日審理時具結證稱：戊○○涉嫌販賣海洛因案件
      ，其曾經在警察局做過二次筆錄，96年6月22日當天警詢
      ，是在戒治所借提出去訊問的，當日製作筆錄時是否有錄
      音中斷情形，因時間太久了，不太記得了，製作筆錄時，
      警方對於筆錄內容沒有給其壓力，其到警察局時，大部分
      的問題都已經寫好了，其是照著筆錄內容回答，96年6月
      22日警詢所言內容，大部分是事實，檢察官訊問時，所言
      實在等語（見本院卷(二)第133頁背面至134頁），是其並未
      證述警方有對其不正訊問之情形，反而證述「警方對於筆
      錄內容沒有給其壓力」，再依本院勘驗結果觀之，詢問過
      程，確屬一問一答，警方係依據證人丁○○之陳述，經整
      理後記載於筆錄，核對後亦無矛盾之處，證人丁○○此部
      分證述應屬事實，尚難認證人丁○○接受詢問時，有受不
      正訊問之情事。至於證人丁○○上開證言中有關「其到警
      察局時，大部分的問題都已經寫好了，其是照著筆錄內容
      回答」部分，經本院依職權訊問證人丁○○，其證稱：「
      （96年6月22日警詢筆錄所陳述的內容是否都是真實，是
      你親身經歷過的事情嗎？）大部分是真實。」等語，本院
      為確認有何部分非屬事實，提示上開警詢筆錄，逐一與證
      人丁○○確認內容，其證稱：96年6月22日警詢時，警察
      跟其確認的6通通訊監察譯文，其確定有打這6通電話，警
      詢筆錄內容有關第一次電話部分，時間、地點、金額都正
      確，但是付款方式是其先交800元給戊○○，他隔了一段
      時間後，再拿海洛因給其；之後是5月24日晚上8時29分及
      9時02分這2通電話，時間、地點、金額、交付方式都正確
      ，其之所以這麼頻繁跟他買，就是因為其有錢，就會想要
      多吸一點；筆錄第4通電話，其當時回答的時間、地點、
      交付方式正確，其是依據通聯紀錄回答；5月29日下午7時
      51分許該次，警察是以通聯紀錄跟其核對，其跟警察講的
      時間、地點、金額、交付方式正確，其是依據通聯紀錄回
      答的、第6通5月29日下午8時45分許，其跟警察講的時間
      、地點、金額、交付方式沒有錯，其是依據通聯紀錄回答
      的，通聯紀錄中的「樂腳」（臺語音）就是其；所以96年
      6月22日所為之警詢筆錄是依據其之陳述而紀錄，其剛才
      說大部分都相同，應該是都相同，其現在沒有發現不同的
      地方；又其剛才提到作筆錄之前，警察就把筆錄打好，其
      是指問題的部分，但是其回答的部分，並沒有先紀錄，是
      依據其回答之後，警察才紀錄下來其之答話等語（見本院
      卷第134頁背面至135頁）。是依證人丁○○之證詞可知，
      警察確是依據其之證述而記載。另參酌本院勘驗內容，詢
      問警員有向證人丁○○稱「我跟你報告一下，因為這筆錄
      原本來是很長的，所以我有先…先大概打一下，再問你，
      所以問的時間有稍微短一點，那你了解嗎？」（見本院卷
      (一)第168頁、第194頁背面），亦與證人丁○○所稱：警察
      就把筆錄打好，其是指問題的部分，但是其回答的部分，
      並沒有先紀錄等語相符，而因本次詢問問題較多，又須逐
      一記載通訊監察譯文，故警察事先將其之問題記載於筆錄
      ，再依證人丁○○之陳述記載，難認有何違法之處。又依
      本院卷(二)第163頁所示之勘驗譯文，其內容如下：
      問：此二次你向戊○○購買什麼毒品？
      答：海洛因。
      問：有成交嗎？
      答：有。
      問：啊你向他買的金額有多少？一次多少？一次500，一
          次1000的嗎？
      答：對。
      問：分別以新臺幣…多少？
      答：500元至1000元不等。
      問：沒有啦，你這次跟他買的是買二次嘛…一次都多少？
      答：500。
      問：跟多少？
      答：1000元。
      依上述內容觀之，並無選任辯護人所稱：證人丁○○根本
      對於製作筆錄內容毫無概念，筆錄製作中不知如何回答，
      還反問警察正確答案為何之事，此似為選任辯護人誤將詢
      問人與回答人看反所產生之誤解。另詢問警員雖有於問題
      中告知金額為500、1000元等語，但此詢問之前提，是其
      已將該通之通訊監察譯文內容告知證人丁○○，並依證人
      丁○○之證述得知500是要買毒品之意思（見本院卷(一)第
      162頁），況且縱認詢問警員有誘導之情形，但誘導非屬
      刑事訴訟法第98、156條所列不正訊問之情形，且於法院
      審理時，反詰問得為誘導，主詰問在符合第166條之1第3
      項之情形亦得為誘導詰問，可見誘導詰問或詢問不具有應
      予排除之不正惡性，否則應於法院審理時均不得以誘導方
      式為之，是以觀察重點應在於是否受詢問人是否出於自由
      意志下陳述之，本案此部分依證人丁○○上開於本院之證
      述，可知並無此種情形存在，選任辯護人此部分辯護意旨
      尚有誤會。
（三）選任辯護人為被告辯護稱：證人乙○○於96年6月22日警
      詢筆錄記載訊問時間為35分鐘，但錄音時間僅為28分39秒
      ，警方於證人乙○○要加以說明時，即中斷錄音再製作筆
      錄，且證人乙○○於本院審理時亦證稱，其有受到壓力，
      是其顯非出於自由意志云云（見選任辯護人於98年7月3日
      所提出之辯護意旨狀第10頁）。經本院於97年12月8日準
      備程序程序時勘驗該次警詢之錄音光碟，勘驗結果如譯文
      內容及筆錄註記所示等情，有該日準備程序筆錄及錄音譯
      文附卷可憑（見本院卷(一)第201頁、第169至182頁），依
      勘驗內容觀之，其中於25分37秒、27分17秒、27分51秒時
      ，有錄音中斷之情形（見本院卷(一)第162頁第9行）。但該
      3次錄音中斷之情形，是在證人乙○○陳述如附表一、２
      所示3次取得第一級毒品海洛因情形之後，該次警詢筆錄
      就該3次取得情形之記載，並無與證人乙○○陳述不符之
      情形。再依本院勘驗譯文觀之，該3次錄音中斷，係發生
      在證人乙○○要為被告解釋被告如何取得毒品之時（見本
      院卷(一)第181頁），此部分該日警詢筆錄有記載「…我知
      道毒品不是戊○○本人生產，是他去向他人購買後再賣其
      的。」（見偵查卷第128頁），警察並以此向證人乙○○
      確認，證人乙○○答稱「對」（見本院卷(一)第181頁倒數
      第2行起至第182頁第1行），足見證人乙○○此部分之陳
      述，有記載於筆錄，縱認此部分警察有抑制證人乙○○陳
      述之意思，依刑事訴訟第100條之1第2項規定之法理，亦
      應是此部分筆錄記載不得作為證據，而非因此可以擬制擴
      張認為其先前所為之陳述均不得作為證據。另證人乙○○
      於本院98年6月4日審理時證稱：「（那次筆錄製作過程中
      ，好幾次錄音中斷，是什麼原因？）那就是問我問到一半
      ，我說沒有，警察說有。警察說你東西是否是向戊○○買
      的，我說不是，我說我是麻煩戊○○拿，警察說你不要說
      那麼多，東西是否是戊○○拿給你的，我回答東西是我麻
      煩戊○○拿的，至於警察筆錄如何記載我不知道。」、「
      （是否每次錄音中斷，都是因為你沒有按照警察所言回答
      ？）對。」云云（見本院卷(二)第135頁背面），其中其證
      稱「問我問到一半，我說沒有，警察說有」云云，核與上
      開本院勘驗譯文相違，不足採信，至於「我說我是麻煩戊○○拿，警察說你不要說那麼多」部分，依上述說明，尚
      不得因此推論其有關其所述陳述如附表一、２所述3次取
      得海洛因部分，亦無證據能力。再者，其於本院審理時證
      稱：「（選任辯護律師問：當次所作筆錄，你有無感到警
      方有給你壓力？）我覺得我有壓力。」、「（你沒有依據
      警方所言製作，你有何壓力？）我老實講，警方的口氣都
      沒有很好。」、「（為何口氣不好，你就有壓力？）那是
      我的感覺，可能是我的配合度不夠。」云云（見本院卷
      (二)第136頁）。然依上開本院勘驗過程所示，證人乙○○
      於其陳述如附表一、２所示3次取得海洛因部分時，未見
      及警方有脅迫、利誘、詐欺等不正訊問之情事，該次詢問
      係以一問一答方式為之，警方依據證人乙○○之陳述，整
      理後記載於筆錄，經核對後亦無矛盾之處，證人乙○○此
      部分警詢證述應屬事實，證人乙○○於本院審理證述其覺
      得有壓力，係出自於選任辯護人之誘導詰問（此部分未經
      檢察官異議），且係其個人之感覺，而欠缺客觀之具體事
      證，尚難因此即認證人乙○○接受詢問時有受不正訊問之
      情事。再參酌證人乙○○於本院審理時證稱：「（你在96
      年6月22日警詢，警察問你時，你在筆錄提到有3次跟被告
      戊○○取得毒品的事情，你交給戊○○的金額分別是800
      元、2000元、2000元，約定的地點分別是臺中縣霧峰鄉省
      諮議會附近、霧峰鄉某路旁（可能是在六股村味全公司附
      近）、霧峰鄉某路旁，被告交給你的毒品是海洛因，對於
      以上金額、地點、毒品種類是否正確？）正確。」等語（
      見本院卷(二)第136頁背面至137頁），亦可證證人乙○○於
      該次警詢筆錄有關如附表一、２所示部分，係屬於自由意
      志下之陳述，選任辯護人此部分辯護意旨亦有誤會。
三、有關證人甲○○於96年6月7日警詢時之陳述部分：
（一）依96年6月7日警詢筆錄之記載為：「（你向戊○○購買海
      洛因毒品時如何聯絡？購買金額？）第一次是我和綽號阿
      猴之男子合資各出新臺幣1500元，共新臺幣3000元，向戊○○購買海洛因一小包，重量我不清楚，但我分得三次的
      施打用量。第二次係持用我哥（林進隆）行動電話000000
      0000號，撥打戊○○當時持用的行動電話000000000l號，
      經聯繫才約定交易地點及購買數量。這次一小包重量不知
      道二次施打用量，新臺幣1000元。」、「（警方跟據戊○○持用0000000000號行動電話監聽得知：你於95年5月28
      日15時34分32秒起，你持用0000000000號行動電話撥打戊○○持用0000000000號，另於95年5月28日15時41分23秒
      起，你持用0000000000號行動電話撥打戊○○持用000000
      000l號。…你有無撥打這二通電話給戊○○？何人接聽及
      對話？這二通電話對話內容是何意思？昨天阿猴跟你拿
      3000！是指何意？）有。是綽號戊○○本人接聽並和我對
      話；是我要向戊○○購買海洛因毒品的意思；應該是我講
      之前就是95年4月中旬我和阿猴合資購買新臺幣3000元的
      意思才對，不是昨天。」、「（此次你向戊○○購買何類
      毒品？有無成交？購買金額？購買之毒品數量？交易地點
      及方式？）我是向戊○○購買海洛因毒品；有成交；我以
      新臺幣1000元向他購買一小包重量我不知道的海洛因毒品
      ；這次是於28日15時46分左右，在草屯鎮○○路戊○○家
      後方巷內，以一手交錢一手交貨（海洛因）完成交易的。
      」等語（見偵查卷第92至94頁）。
（二）經本院於97年10月27日準備程序時勘驗該次警詢之錄音光
      碟，勘驗結果如譯文內容所示等情，有該日準備程序筆錄
      及錄音譯文附卷可憑（見本院卷(一)第188頁、第150至155
      頁），依勘驗內容觀之，多為警方人員詢問，證人甲○○
      回答「是」、「嗯」，其回答之內容不多。且其中有關其
      與綽號「阿猴」者合資部分，證人甲○○未主動提及有合
      資之事，亦未提及有關合資之日期及合資金額為3000 元
      一節，反而是警察於詢問時自己提及「昨天阿猴跟你拿
      3000元，這是什麼意思？應該是之前，不是昨天吧！對吧
      。應該是說我之前就是95年4月中旬，我和阿猴合資購買
      新臺幣3000元的意思才對，不是昨天啦喔！對不對！」（
      見本院卷(一)第153頁倒數第5至8行），之後即未予證人甲○○回答之機會，自行詢問其他問題，是此部分筆錄之記
      載，實為警察自問自答，並非出於證人甲○○之陳述。緊
      接之後，警察詢問「買多少？」，證人甲○○回答「3000
      」，警察馬上回稱：「不是啦，這次這個啦，是買1000？
      還是3000？3000是你跟阿猴那個啦。」，證人甲○○答稱
      「喔…」，警察再稱「這次是買1000喔。」，證人甲○○
      乃回答「對。」（見本院卷(一)第154頁第2至7行），可見
      本次警詢，詢問警察有強烈引導證人甲○○依其所詢問內
      容回答之行為。另在詢問過程中，詢問警員突然插話「檢
      仔給你問，也是同樣啊呢啦…」（見本院卷(一)第152頁倒
      數第13行），告知證人甲○○於檢察官訊問時依此內容回
      答。再參酌證人甲○○於本院98年6月4日審理時證稱：其
      因戊○○販賣毒品案件，到警察局製作二次筆錄，一次是
      其查獲當天，一次是警察局去借提其到警察局訊問，即於
      96年（選任辯護人於詰問時口誤為97年）6月7日在南投縣
      政府警察局偵三隊，當天的問話過程，其感覺到有壓力，
      其那天根本沒有講到話，警察借提其時，在車上警察就說
      檢察官問你時，你也要這樣說等語（見本院卷(二)第132至
      133頁），其證述之內容即與上開本院勘驗之內容相當。
      另本院於98年6月25日審理時職權訊問證人辛○○警員，
      其證稱：證人甲○○於96年6月7日的警詢筆錄，是由其跟
      庚○○在雲林監獄所製作，當初是由其訊問，由庚○○製
      作，其二人有攜帶筆記型電腦，筆錄製作過程是依據甲○○陳述確實紀錄，其才會知道，其當天主要是依據通訊監
      察的內容問他通話內容的意思，是完全依據他的陳述，96
      年6月7日警詢筆錄會仍寫訊問地點在警察局，是因其正常
      在警察局作，因為改地點，沒有注意到，故沒有改到云云
      （見本院卷(二)第167至168頁），其證述筆錄是依據證人甲○○陳述確實紀錄云云，顯與上開本院勘驗過程相悖，且
      依該次警詢筆錄所載，及本院勘驗警詢光諜結果，詢問人
      自行朗讀「地點是南投縣政府警察局刑警大隊偵三隊啦」
      （見本院卷(一)第156頁），是以證人辛○○警員之證言，
      即令人生疑，尚難採信。綜合上述，警詢筆錄內容核與證
      人甲○○之陳述不符，參照刑事訴訟第100條之1第2項所
      規定，筆錄內所載之陳述與錄音或錄影之內容不符者，其
      不符之部分，不得作為證據之法理，該次警詢筆錄，不得
      作為證據。
（三）至於被告甲○○於96年6月7日偵查中雖亦具結證稱：「（
      有向戊○○買過毒品？）有，海洛因。」、「（前後向他
      買幾次？）一次是在95年4月中旬；另一次是5月。」、「
      （每次買多少？）一次1000；另一次是3000元。3000那一
      次是阿猴合買的。」、「（用哪一支電話，打他哪一支電
      話）用我哥的0000000000打他的0000000000。」、「（〔
      提示卷內通聯記錄〕打這電話給他是做何事？）是要買海
      洛因。」、「（都在那邊交易？）是他家巷口蓋房子的地
      方。」等語（見偵查卷第98頁）。但依前（二）所述，警
      詢筆錄非為依證人甲○○之陳述記載，反而有強烈引導之
      情形，且詢問警員有告知「檢仔給你問，也是同樣啊呢啦
      …」，證人甲○○證稱：在車上警察就說檢察官問你時，
      你也要這樣說等語，可認證人甲○○於96年6月7日警察詢
      問後，同日由檢察官訊問時，證人甲○○受前警詢詢問之
      影響，效力繼續延伸至偵查時，證人甲○○於警詢時之陳
      述不得作為證據，則其於偵查中之陳述，亦不得作為證據
      。
四、再按有事實足認被告或犯罪嫌疑人有最輕本刑為三年以上有
    期徒刑之罪嫌，並危害國家安全或社會秩序情節重大，而有
    相當理由可信其通訊內容與本案有關，且不能或難以其他方
    法蒐集或調查證據者，得發通訊監察書。通訊監察書，偵查
    中由檢察官依司法警察機關聲請或依職權核發，審判中由法
    官依職權核發。修正前通訊保障及監察法第5條第1項第1款
    、第2項分別定有明文。本案承辦警員對於被告所持用門號
    0000000000號行動電話，實施通訊監察，前經臺灣南投地方
    法院檢察署核准在案，此有詳載聲監案號、案由、監察電話
    、對象及譯文人等之臺灣南投地方法院檢察署95年5月3日95
    年投檢良和聲監字第000058號通訊監察書及通訊監察譯文紀
    錄附卷可參（見原審卷第72至74頁），係依法所為之通訊監
    察，況審酌電話監聽侵害被告權益之種類及輕重、對於被告
    訴訟上防禦不利益之程度、犯罪所生之危害或實害等情形，
    兼顧人權保障及公共利益之均衡維護，堪認本案此部分電話
    監聽合於比例原則，應具有證據能力。再按關於本案通訊監
    察譯文部分，按偵查犯罪機關單方面製作之監聽譯文，若被
    告或訴訟關係人對其真實性並無爭執，自得採為證據（最高
    法院93年度臺上字第6510號判決參照）。被告、選任辯護人
    、檢察官於本院審理時，即均明確表示證據能力無意見，同
    意作為證據等語（見本院卷(二)第27頁背面），則本案通訊監
    察譯文自得作為證據。
五、按刑事訴訟法第一百五十九條之五規定：「（第一項）被告
    以外之人於審判外之陳述，雖不符前四條之規定，而經當事
    人於審判程序同意作為證據，法院審酌該言詞陳述或書面陳
    述作成時之情況，認為適當者，亦得為證據。（第二項）當
    事人、代理人或辯護人於法院調查證據時，知有第一百五十
    九條第一項不得為證據之情形，而未於言詞辯論終結前聲明
    異議者，視為有前項之同意。」，其立法意旨在於傳聞證據
    未經當事人之反對詰問予以核實，原則上先予排除，惟若當
    事人已放棄詰問或未聲明異議，基於證據資料愈豐富，愈有
    助於真實發現之理念，且強化言詞辯論原則，法院自可承認
    該傳聞證據例外擁有證據能力。經查，本案下列使用之非供
    述證據─原審經電信資料連結作業係統查詢被告之電信資料
    1紙（見原審卷第81頁），性質上屬傳聞證據，惟經檢察官
    、被告及選任辯護人於本院98年2月9日準備程序時均表示對
    上開證據之證據能力沒有意見，同意作為證據（見本院卷第
    27頁），又本院審酌上開言詞陳述或書面陳述作成時之情況
    ，查無其他不法之情狀，足認為得為本案之證據，依刑事訴
    訟法第一百五十九條之五之規定，有證據能力。
貳、認定犯罪事實所憑證據及論罪科刑部分：
一、訊據被告矢口否認有如附表一所示之販賣第一級毒品海洛因
    之犯行，辯稱：其並未販賣海洛因予證人甲○○、乙○○、
    丁○○，其係與上開證人一同合資購買毒品云云。惟查：
（一）門號0000000000號行動電話於本案發生前，雖為案外人林
      家銘所申請一節，有原審經電信資料連結作業系統查詢被
      告之電信資料1紙（見原審卷第81頁）可憑，被告戊○○
      於警詢中供承：其自稱「國章」，並確曾使用門號000000
      0000號行動電話等語（見警卷第2頁、第5頁）。再參酌證
      人甲○○、乙○○、丁○○均證稱：其撥打門號00000000
      00號行動電話與被告聯絡等語（詳如後述），足見該支電
      話，於本案期間係由被告持有使用。
（二）有關販賣第一級毒品海洛因予證人甲○○部分：
  １、證人甲○○之證述分述如下：
    (1)其於95年6月26日警詢中證稱略以：其有於附表一、１所
      示聯絡時間，因其兄林進隆在開車，要其幫忙撥打電話購
      買海洛因，其持其兄林進隆之行動電話撥打被告持用之00
      00000000號行動電話，約定在被告住處後方蓋房子那裡交
      易毒品等語（見警卷第28至30頁）。
    (2)其於95年11月1日偵查中具結證稱：其當時係幫胞兄林進
      隆打電話給被告購買毒品，被告知道是海洛因，但當時是
      約好由林進隆向被告拿取毒品等語（見臺灣南投地方法院
      檢察署95年度偵字第3682號偵查卷〔下稱偵查卷〕第26頁
      ）。
    (3)證人甲○○上開證述中，就其購買海洛因之聯絡方式，及
      於95年5月28日15時間是要購買海洛因，交易地點為被告
      住處附近之蓋房子處等情，前後證述一致。證人甲○○為
      施用毒品之人，其證言之憑信性應較通常一般人為低，是
      否可採為認定被告有販賣第一級毒品海洛因之證據，須有
      其他必要證據加以補強。
  ２、檢察官起訴被告有販賣第一級毒品海洛因予證人甲○○的
      證據之一，即為證人甲○○持由其兄長林進隆申請之門號
      0000000000號行動電話撥打被告持用門號0000000000號之
      通訊監察譯文，其中於95年5月28日15時34分32秒起，內
      容為：
      被  告（代號為Ａ）：喂！
      甲○○（代號為Ｂ）：喂！我阿忠！我隆仔要拿1000。
      被  告：我現在沒有。
      甲○○：阿沒有，昨天阿猴跟你拿3000！
      被  告：我問看看？
      甲○○：多久？
      被  告：三分鐘！
      甲○○：好啦！。
      另於95年5月28日15時41分23秒起，內容為：
      被  告（代號為Ａ）：喂！
      甲○○（代號為Ｂ）：喂！我阿忠，阿現在呢？
      被  告：我還在財神廟！
      甲○○：在哪裡相等？
      被  告：到我家後面。
      甲○○：蓋房子那兒？
      被  告：對。（以上均見偵查卷第96頁）
      上述通訊監察譯文內容，核與證人甲○○就其購買海洛因
      之聯絡方式、時間、交易地點為被告住處附近之蓋房子處
      之證述相符，足為證人甲○○上開證言之補強證據。足見
      證人甲○○確有於95年5月28日15時34分32秒起、95年5月
      28日15時41分23秒起與被告聯繫，並於稍後之某交易時間
      與被告交易第一級毒品海洛因之行為。有關被告販賣之金
      額為何？依上開通訊監察譯文所示，證人甲○○告知「要
      拿1000」，可認定被告此次之販買價格為1000元。至於被
      告販賣第一級毒品海洛因之對象，雖證人甲○○係持用其
      兄長林正隆申請之行動電話，但二次電話之聯絡人均為證
      人甲○○，證人甲○○並直接向被告告知其是「阿忠」，
      可見其二人相識，且被告告知見面地點在其住處後面後，
      證人甲○○即答以「蓋房子那兒」，顯見其熟知該處，再
      參酌證人甲○○自88年起迄95年間有多次因施用第一級毒
      品犯行，送觀察勒戒、強制戒治，並經判處有期徒刑之前
      科紀錄，有其之臺灣高等法院被告前案紀錄表1份可憑（
      見原審卷第130至145頁），故本院認定被告此次販賣之對
      象為證人甲○○，證人甲○○於原審審理時證述係為其哥
      哥聯絡云云，應係將責任推卸予其已死亡兄長的卸責之詞
      ，此部分不足採信。
  ３、證人甲○○嗣後於原審審理時翻異前詞證稱：「（檢察官
      起訴被告戊○○有於95年4、5月間販賣第一級毒品海洛因
      給你是否事實？）我有打電話給被告戊○○，是我幫我哥
      哥打的，當時我哥哥在開車，我告訴被告戊○○說我哥哥
      說要找你。時間太久，其他內容忘記了，但是我當時所述
      在警詢有做筆錄。」、「（根據卷內資料95年6月26日是
      否做過一次警詢筆錄、96年6月7日也做過一次警詢筆錄，
      剛才所述警詢筆錄是指哪一次？）95年那次。」、「（請
      求提示95年6月26日警詢筆錄，當時有提到與你大哥林進
      隆約被告戊○○在老地方交易，該次所謂交易是指什麼？
      ）因為我沒有跟我哥哥進去，只有我哥哥進去而已，我在
      外面處理車禍。」、「（所以該次你不知道你哥哥跟被告
      戊○○做何事情嗎？）對。」、「（有向被告戊○○買過
      第一級毒品海洛因嗎？）我不知道被告戊○○的電話，跟
      他也不熟」、「（你哥哥林進隆人在何處？）96年8月已
      經燒炭自殺」（見原審卷第110至111頁、第113頁）。然
      證人甲○○於95年6月26日警詢中就附表一編號１所證內
      容核與通訊監察譯文所示相符，應係事實，已如上述，其
      在原審所證內容顯屬迴護被告之詞而不可採信。
（二）有關販賣第一級毒品海洛因予證人乙○○部分：
  １、證人乙○○之證述分述如下：
    (1)其於95年6月26日警詢中就各次購買之情形證稱：門號000
      0000000號行動電話是其申請的，並由其本人在使用，其
      與被告確有如附表一、２、所示之交易海洛因行為，金
      額為500元；就附表一、２、所示之購買海洛情形，95
      年5月22日10時21分該次與被告聯絡並到場後，因被告表
      示沒有貨（毒品），故該次並未完成交易；就附表一、２
      、所示之購毒情形，95年5月22日19時36分許該次與被
      告聯繫後，其將被告載往南投縣南投市○○街與和平街交
      岔口處之「全家便利商店」，由被告打公用電話聯繫，但
      被告表示調不到毒品，其就載被告回家等語（見警卷第40
      頁至第42頁）。
    (2)其於95年12月15日偵查中則證稱：其係拜託被告去買毒品
      ，是與被告合資購買，警詢中係因頭昏才那樣陳述等語（
      見偵查卷第51頁）。
    (3)其於96年6月22日警詢中，經警詳細逐步提示其與被告之
      通訊監察譯文後，其則證述：「（你有哪些部分要補充說
      明？）因為我當時我不想害戊○○，所以未向警方據實陳
      述向他購買毒品的情形。」、「（你與戊○○如何認識？
      ）我們因均有施用毒品的習性自然而然就認識，認識有2
      至3年了。」、「（你是否曾向戊○○購買過毒品？）有
      。」、「（你向戊○○購買海洛因毒品時如何聯絡？購買
      金額？）我曾持用0000000000號行動電話及不特定公用電
      話撥打國章持用0000000000號，經聯繫才約定交易地點及
      購買數量。」、「（你自何時起？在何地？向戊○○購買
      何類毒品？購買幾次？）我在95年5月間，我大部份都是
      去草屯鎮大明巷戊○○他家外面檳榔攤前載他，戊○○再
      帶我去霧峰鄉境內不特定地方，我先把錢拿給他，他再買
      去向不知名人士購買毒品，我在約定地方等他，他再把海
      洛因毒品賣我；我向他購買三次海洛因毒品。」、「（警
      方跟據戊○○持用0000000000號行動電話監聽得知：你於
      95年5月17日12時37分23秒起，你持用0000000000號行動
      電話撥打戊○○持用0000000000號，另於95年5月17日12
      時44分11秒起，你持用0000000000號行動電話撥打戊○○
      持用0000000000號。…你有無撥打這二通電話給戊○○？
      何人接聽及對話？這二通電話對話內容是何意思？800及
      檳榔攤各指何意？）有，是戊○○本人接聽並和我對話；
      是我要向戊○○購買海洛因毒品的意思；800是我要向他
      購買海洛因毒品的金額800元，檳榔攤是這次碰面的地方
      。」、「（此次你向戊○○購買何類毒品？有無成交？購
      買金額？購買之毒品數量？交易地點及方式？）我是向戊○○購買海洛因毒品；有成交；我以新臺幣800元向他購
      買乙小包重量我不知道的海洛因毒品；這次是於17日13時
      45分左右，在霧峰鄉省議會前以一手交錢一手交貨（海洛
      因）完成交易的。（以上為附表一、２、之犯罪事實）
      」、「（警方又根據戊○○持用000000000l號行動電話監
      聽得知：你於95年5月22日10時21分25秒起，你持用00000
      00000號行動電話撥打戊○○持用000000000l號，…你有
      無撥打這通電話給戊○○？何人接聽及對話？這通電話對
      話內容是何意思？二天及六股各指何意？）有；是綽號戊○○本人接聽並和我對話；是我要向戊○○購買海洛因毒
      品的意思；二天是我要向他購買海洛因毒品的金額2000元
      ，六股是我們這次的交易碰面的地點。」、「（此次你向
      戊○○購買何類毒品？有無成交？購買金額？購買之毒品
      數量？交易地點及方式？）我是向戊○○購買海洛因毒品
      ；有成交；我以新臺幣2000元向他購買一小包重量我不知
      道的海洛因毒品；這次是於22日11時10分左右，在霧峰鄉
      ○○○路旁（95年6月26日警詢係稱：於臺中縣霧峰鄉六
      股村味全公司附近），以一手交錢一手交貨（海洛因）完
      成交易的。（以上為附表一、２、之犯罪事實）」、「
      （警方又跟據戊○○持用0000000000號行動電話監聽得知
      ：你於95年5月22日19時36分51秒起，你持用0000000000
      號行動電話撥打戊○○持用000000000l號，…你有無撥打
      這通電話給戊○○？何人接聽及對話？這通電話對話內容
      是何意思？二天及檳榔攤各指何意？）有；是綽號戊○○
      本人接聽並和我對話；是我要向戊○○購買海洛因毒品的
      意思；二天是我要向他購買海洛因毒品的金額2000元，檳
      榔攤是我們這次約碰面的地點。」、「（此次你向戊○○
      購買何類毒品？有無成交？購買金額？購買之毒品數量？
      交易地點及方式？）我是向戊○○購買海洛因毒品；有成
      交；我以新臺幣2000元向他購買一小包重量我不知道的海
      洛因毒品；這次是於22日20時40分左右，在霧峰鄉○○○
      路旁，以一手交錢一手交貨（海洛因）完成交易的。（以
      上為附表一、２、之犯罪事實）」等語（見偵查卷第12
      2至126頁）。
    (4)其於96年6月22日偵查中具結證稱：其有拿錢交給戊○○
      ，他也確實交給其毒品海洛因，但他是幫其買，因為其2
      人是朋友，通訊監察譯文其中3次，是其請他買毒品海洛
      因，另1次沒有，海洛因是戊○○親手交給其的沒錯，他
      是說他要向別人拿，回來再分一半給其等語（見偵查卷第
      104頁）。
    (5)證人乙○○上開證述中，就各次聯絡之過程方面，其先提
      及被告販賣海洛因既遂之次數為1次，後提及為3次，其中
      附表一、２、、部分之金額為1000元，另就附表一、
      ２、部分之金額先則言為500元，繼則言800元，是其就
      既遂之次數及購買之金額部分供述尚有出入，但就其購買
      海洛因之聯絡方式，及就各次聯絡之毒品種類、約定見面
      地點等情，則前後證述一致。證人乙○○為施用毒品之人
      ，其證言之憑信性應較通常一般人為低，其證言部分相左
      、部分一致，是否可採為認定被告有販賣第一級毒品海洛
      因之證據，須有其他必要證據加以補強。
  ２、檢察官起訴被告有販賣第一級毒品海洛因予證人乙○○的
      證據之一，即為證人乙○○持由其申請之門號0000000000
      號行動電話撥打被告持用門號0000000000號之通訊監察譯
      文，其中：
    (1)於95年5月17日12時37分23秒起，內容為：
      被  告（代號為Ａ）：喂。
      乙○○（代號為Ｂ）：喂，章哥，我瑞明啦。
      被  告：嗯。
      乙○○：啊800可以嗎？
      被  告：800？
      乙○○：嗯。
      被  告：有啦。
      乙○○：我馬上過去，你出來外面？
      被  告：好。
      乙○○：我在新庄，要到了。
      被  告：好。
      另於95年5月17日12時44分11秒起，內容為：
      乙○○：喂!你在那兒？
      被  告：檳榔攤!。（以上均見偵查卷第129頁）
      上述通訊監察譯文內容，核與證人乙○○就該次其購買海
      洛因之聯絡方式、時間、金額為800元、碰面地點為檳概
      攤之證述相符，足為證人乙○○上開證言之補強證據。足
      見證人乙○○確有於95年5月17日12時37分23秒起、同日
      12時44分11秒起與被告聯繫，並於同日13時45分許與被告
      交易第一級毒品海洛因之行為（即附表一、２、部分）
      。至於證人乙○○於95年6月26日警詢所稱購買海洛因之
      金額為500元云云，則與上開通訊監察譯文內容所呈現之
      客觀事實不符，即難採信，而應以其於96年6月22日警詢
      時所證述之800元為正確，另交易地點，亦認應以該次警
      詢中所稱「臺中縣霧峰鄉之省議會（現改制為省諮議會）
      」前為可採。
    (2)於95年5月22日10時21分25秒起，內容為：
      被  告（代號為Ａ）：喂。
      乙○○（代號為Ｂ）：喂，章哥？
      被  告：嗯。
      乙○○：你現在人在哪兒？
      被  告：我人在烏溪橋這兒。
      乙○○：我要「2工」。
      被  告：好。
      乙○○：要在哪兒相等？
      被  告：來「味全」這兒。
      乙○○：六股嗎？
      被  告：嗯。
      乙○○：你在六股相等。
      被  告：好。
      乙○○：啊你騎機車嗎？
      被  告：嗯！有啦。
      乙○○：好！我馬上上去。（見偵查卷第129頁）
      上述通訊監察譯文內容，核與證人乙○○就該次其購買海
      洛因之聯絡方式、時間、金額為2000元（暗語為「2工」
      ）、交易地點為「六股味全」之證述相符，足為證人乙○○上開證言之補強證據。足見證人乙○○確有於95年5月
      22日10時21分25秒起與被告聯繫，並於同日11時10分許與
      被告交易第一級毒品海洛因之行為（即附表一、２、部
      分）。又證人乙○○雖於95年6月26日陳稱本次未交易成
      功云云，但其於96年6月22日警詢筆錄已更改上開說詞，
      且於本院審理時證稱：「（你在96年6月22日警詢，警察
      問你時，你在筆錄提到有三次跟被告戊○○取得毒品的事
      情，你交給戊○○的金額分別是800元、2000元、2000元
      ，約定的地點分別是臺中縣霧峰鄉省諮議會附近、霧峰鄉
      ○路旁（可能是在六股村味全公司附近）、霧峰鄉某路旁
      ，被告交給你的毒品是海洛因，對於以上金額、地點、毒
      品種類是否正確？）正確。」等語（見本院卷(二)第137頁
      背面至138頁），足認本次販賣行為，已屬既遂。至於交
      易地點，證人乙○○雖有稱在霧峰鄉○○○路旁、臺中縣
      霧峰鄉六股村味全公司附近二址，但參酌其於警詢之陳述
      內容，應可認係同一地點，只是陳述不夠精準明確所致，
      且依上開通訊監察譯文內容所示之「來味全這兒」、「六
      股嗎？」、「你在六股相等」一節，足可認定交易地點在
      臺中縣霧峰鄉六股村之味全公司附近。
    (3)於95年5月22日19時36分51秒起，內容為：
      被  告（代號為Ａ）：喂。
      乙○○（代號為Ｂ）：喂！章哥阿？
      被  告：罕。
      乙○○：我瑞明啦！我2工。
      被  告：你在那兒。
      乙○○：我要到了，你走出來檳榔攤那兒我來載你！
      被  告：好啦。（見偵查卷第129頁）
      上述通訊監察譯文內容，核與證人乙○○就該次其購買海
      洛因之聯絡方式、時間、金額為2000元（暗語為「2工」
      ）、碰面地點為檳榔攤之證述相符，足為證人乙○○上開
      證言之補強證據。足見證人乙○○確有於95年5月22日19
      時36分51秒起與被告聯繫，並於同日20時40分許在臺中縣
      霧峰鄉某路旁與被告交易第一級毒品海洛因之行為（即附
      表一、２、部分）。又證人乙○○雖於95年6月26日陳
      稱本次未交易成功云云，但其於96年6月22日警詢筆錄已
      更改上開說詞，且於本院審理時具結為如上之證言（見本
      院卷(二)第137頁背面至138頁），足認本次販賣行為，已屬
      既遂。
  ３、證人乙○○於原審審理中亦翻異前詞：其係與被告合資購
      買毒品，由被告拿毒品回來後，再依出資比例分給伊，96
      年6 月22日警詢時，可能是因為施用毒品的關係，精神恍
      惚才那樣陳述等語（見原審卷第17頁至178頁）。然本院
      稽之其與被告之通訊監察譯文內容，證人乙○○與被告聯
      繫時，全未提及要與被告合資或請被告調貨，而係詢問被
      告有無毒品，被告表示「有」，之後乙○○即表示馬上到
      場，已如上述，則其於本院上述證詞已顯與事實相悖。又
      證人乙○○因違反毒品危害防制條例之施用毒品案件，於
      95年11月24日入監服刑，直至96年7月16日始因中華民國
      九十六年罪犯減刑條例施行而執行完畢出監一節，有臺灣
      高等法院出入監簡列表1份在卷可考（見原審卷第124頁）
      ，其於96年2月22日為借提詢問時，已在監執行近7月，並
      無因施用毒品導致精神恍惚之可能，則其於原審審理時證
      稱：當時於警詢中係因施用毒品導致精神恍惚云云，亦顯
      非事實。綜此堪認其於原審審理中所證內容均屬迴護被告
      之詞，不能採信。
（四）有關販賣第一級毒品海洛因予證人丁○○部分：
  １、證人丁○○之證述分述如下：
    (1)其於95年7月5日警詢時陳述：其持用之0000000000行動電
      話是其母親李菜名義所申辦的，因為其信用不良無法申辦
      ；其以其持用之0000000000行動電話撥打戊○○所有之00
      00000000號行動電話，說明其要多少錢的毒品，戊○○便
      會邀其一起前往賣方指定處所（霧峰鄉草湖橋上）交易毒
      品，每次其出資由戊○○代為購買毒品，且都要跟戊○○
      平分毒品等語（見警卷第50頁）。
    (2)其於同年11月1日偵查中證述：其認識戊○○，其有打電
      話給他，他都帶其去草湖橋那邊拿海洛因，買了毒品我們
      都一起用，其會透過他，是因為其二人住比較近，且其找
      不到人買，他跟誰買，其不知道，他都叫我去草湖橋那邊
      等待等語（見偵查卷第30頁）。
    (3)其於96年6月22日警詢時陳稱：「我施用海洛因來源有多
      次向戊○○購買，因為我們是認識多年的朋友，所以不忍
      當庭指認他，所以才避重就輕的陳述。」、「（警方根據
      戊○○持用0000000000號監聽得知，你於95年5月24日9時
      36分50秒起，你持用0000000000號行動電話撥打戊○○持
      用000000000l號。…你有無撥打這通電話？何人接聽及對
      話？這通電話對話內容是何意思？土城、南埔是指何意思
      ？6000及800是何意？）有；是戊○○本人接聽並和我對
      話；是我要向戊○○購買海洛因毒品的意思；土城、南埔
      是指到我們交易毒品地點的意思；6000及800是指我要向
      他購買金額意思。」、「（此次你向戊○○購買何類毒品
      ？有無成交？購買金額？購買之毒品數量？交易時間、地
      點及方式？）我是向戊○○購買海洛因毒品；有成交；我
      以新臺幣800元向他購買一小包（重量我不知道）的海洛
      因毒品；這次是於同24日10時30分左右，戊○○拿到草屯
      鎮○○路我家前以一手交錢一手交貨（海洛因）完成交易
      的。（以上為附表一、３、之犯罪事實）」、「（警方
      又根據戊○○持用0000000000號監聽得知：你於95年5月
      24日20時29分58秒起，你持用0000000000號行動電話撥打
      戊○○持用0000000000號。於95年5月24日20時29分58秒
      起…，另於95年5月24日21時02分11秒起…你有無撥打這
      二通電話？何人接聽及對話？這二通電話對話內容是何意
      思？500是指何意思？等一下過去是指何意？）有；是戊○○本人接聽並和我對話；是我要向戊○○購買海洛因毒
      品的意思；等一下過去是指我要再去購買海洛因意思。」
      、「（此二次你向戊○○購買何類毒品？有無成交？購買
      金額？購買之毒品數量？交易時間、地點及方式？）我是
      向戊○○購買海洛因毒品；有成交；我分別以新臺幣500
      、1000元向他購買一小包（重量我不知道）的海洛因毒品
      ；這次是於同24日20時32分左右及同日21時5分左右，我
      兩次都直接去他家（草屯鎮大明巷）附近以一手交錢一手
      交貨（海洛因）完成交易的。（以上為附表一、３、、
      之犯罪事實）」、「（警方又根據戊○○持用00000000
      00號監聽得知：你於95年5月25日12時57分41秒起，你持
      用0000000000號行動電話撥打戊○○持用000000000l號…
      ，有無撥打這通電話？何人接聽及對話？這通電話對話內
      容是何意思？）有；是戊○○本人接聽並和我對話；是我
      要向戊○○購買海洛因毒品的意思。」、「（此次你向戊○○購買何類毒品？有無成交？購買金額？購買之毒品數
      量？交易時間、地點及方式？）我是向戊○○購買海洛因
      毒品；有成交；我以新臺幣1000元向他購買一小包（重量
      我不知道）的海洛因毒品；這次是於同25日13時許，我直
      接去他家（草屯鎮大明巷）附近以一手交錢一手交貨（海
      洛因）完成交易的。（以上為附表一、３、之犯罪事實
      ）」、「（警方又根據戊○○持用000000000l號監聽得知
      ：你於95年5月29日19時51分48秒起，你持用0000000000
      號行動電話撥打戊○○持用000000000l號…，你有無撥打
      這通電話？何人接聽及對話？這通電話對話內容是何意思
      ？1000是指何意思？）有；是戊○○本人接聽並和我對話
      ；是我要向戊○○購買海洛因毒品的意思；1000是指我要
      向他購買毒品的金額。」、「（此次你向戊○○購買何類
      毒品？有無成交？購買金額？購買之毒品數量？交易時間
      、地點及方式？）我是向戊○○購買海洛因毒品；有成交
      ；我以新臺幣1000元向他購買一小包（重量我不知道）的
      海洛因毒品；這次是於同29日20時左右，我直接去他家（
      草屯鎮大明巷）附近以一手交錢一手交貨（海洛因）完成
      交易的。（以上為附表一、３、之犯罪事實）」、「（
      警方又根據戊○○持用000000000l號監聽得知：你於95年
      5月29日20時45分32秒起，你持用0000000000號行動電話
      撥打戊○○持用000000000l號，…有無撥打這通電話？何
      人接聽及對話？這通電話對話內容是何意思？900是指何
      意思？）有；是戊○○本人接聽並和我對話；是我要向戊○○購買海洛因毒品的意思；900是指我要向他購買的金
      額。」、「（此次你向戊○○購買何類毒品？有無成交？
      購買金額？購買之毒品數量？交易時間、地點及方式？）
      我是向戊○○購買海洛因毒品；有成交；我以新台幣900
      元向他購買一小包（重量我不知道）的海洛因毒品；這次
      是於同29日近21時左右，我直接去他家（草屯鎮大明巷）
      附近以一手交錢一手交貨（海洛因）完成交易的。（以上
      為附表一、３、之犯罪事實）」、「（除了上述6次電
      話通話記錄外，你是否還記得在何時？何地向戊○○購買
      過海洛因？）不止這6次而己，95年4至6月問可能警方尚
      未監聽到戊○○的販毒事證，所以沒有我向購買毒品的通
      訊監察譯文。」等語（見偵查卷第107至115頁）。
    (4)其於96年6月22日偵查時具結證稱：其有向戊○○買過毒
      品海洛因，買過約十幾次，買的地點在那裡，大部分都是
      他的住處附近，有時在霧峰，期間約是95年4月至6月，其
      用其之0000000000撥打他0000000000號電話，每次都是買
      500至2000元，不一定多少錢，通訊監察譯文編號1至6之
      電話是其買海洛因的通話，之前會說沒有向他買，是因其
      是與他從小到大的朋友，而且當時其與他銬在一起等語（
      見偵查卷第131至132頁）。
    (5)證人丁○○於本院審理時具結證稱：96年6月22日警詢時
      ，警察跟其確認的6通通訊監察譯文，其確定有打這6通電
      話，警詢筆錄內容有關第一次電話部分，時間、地點、金
      額都正確，但是付款方式是其先交800元給戊○○，他隔
      了一段時間後，再拿海洛因給其；之後是5月24日晚上8時
      29分及9時02分這2通電話，時間、地點、金額、交付方式
      都正確，其之所以這麼頻繁跟他買，就是因為其有錢，就
      會想要多吸一點；筆錄第4通電話，其當時回答的時間、
      地點、交付方式正確，其是依據通聯紀錄回答；5月29 日
      下午7時51分許該次，警察是以通聯紀錄跟其核對，其跟
      警察講的時間、地點、金額、交付方式正確，其是依據通
      聯紀錄回答的、第6通5月29日下午8時45分許，其跟警察
      講的時間、地點、金額、交付方式沒有錯，其是依據通聯
      紀錄回答的，通聯紀錄中的「樂腳」（臺語音）就是其等
      語（見本院卷第134頁背面）。
    (6)證人丁○○上開證述中，先則陳稱是與被告合資購買第一
      級毒品海洛因，後又證述被告是販賣第一級毒品予其，是
      其之證言尚有出入。證人丁○○為施用毒品之人，其證言
      之憑信性應較通常一般人為低，其證言部分有所相左，是
      否可採為認定被告有販賣第一級毒品海洛因之證據，須有
      其他必要證據加以補強。
  ２、檢察官起訴被告有販賣第一級毒品海洛因予證人丁○○的
      證據之一，即為證人丁○○持由其申請之門號0000000000
      號行動電話撥打被告持用門號0000000000號之通訊監察譯
      文，其中：
    (1)於95年5月24日09時36分50秒起，內容為：
      丁○○（代號為Ｂ）：阿兄那個有否一人6000。
      被  告（代號為Ａ）：沒辦法。
      丁○○：沒辦法？阿你用我電話打給歪哥他跟我拿800。
      被  告：嗯！都拿一點點。
      丁○○：大仔6000可以多少。
      被  告：見面談。
      丁○○：我先講好帶錢過去，我現在出門身上800多要湊
              嗎？
      被  告：有啦。
      丁○○：阿我20分鐘過去。
      被  告：好。
      丁○○：到土城或南埔我再打電話給你。
      被  告：好。（見偵查卷第117至118頁）
      上述通訊監察譯文內容，核與證人丁○○就該次其購買海
      洛因之聯絡方式、時間、金額為800元之證述相符，足為
      證人丁○○上開證言之補強證據。足見證人丁○○確有於
      95年5月24日09時36分50秒起與被告聯繫，並於同日10時
      30分許在證人丁○○位於南投縣草屯鎮○○路之住處前，
      與被告交易第一級毒品海洛因之行為（即附表一、３、
      部分）。
    (2)於95年5月24日20時29分58秒起，內容為：
      丁○○（代號為Ｂ）：文貓在你那兒。
      被  告（代號為Ａ）：嗯。
      丁○○：我跟他說我沒有，你怎麼跟他說。
      被  告：一樣沒有。
      丁○○：我在這裡500。
      被  告：好。（見偵查卷第118頁）
      上述通訊監察譯文內容，核與證人丁○○就該次其購買海
      洛因之聯絡方式、時間、金額為500元之證述相符，足為
      證人丁○○上開證言之補強證據。可見證人丁○○確有於
      95年5月24日20時29分58秒起與被告聯繫，並於同日20時
      32分許在被告位於南投縣草屯鎮○○路大明巷11號住處附
      近，與被告交易第一級毒品海洛因之行為（即附表一、３
      、部分）。
    (3)於95年5月24日21時02分11秒起，內容為：
      丁○○（代號為Ｂ）：阿兄你在不在嗎？
      被  告（代號為Ａ）：有啦。
      丁○○：不然兩位少年說你不在。
      被  告：人家要去找我都說不在。
      丁○○：喔我等一下過去。
      被  告：好！（見偵查卷第118頁）
      上述通訊監察譯文內容，核與證人丁○○就該次其購買海
      洛因之聯絡方式、時間之證述相符，且證人丁○○表明要
      去找被告，足為證人丁○○上開證言之補強證據。可見證
      人丁○○確有於95年5月24日21時02分11秒起與被告聯繫
      ，並於同日21時5分許在被告位於南投縣草屯鎮○○路大
      明巷11號住處附近，與被告交易第一級毒品海洛因之行為
      （即附表一、３、部分）。
    (4)於95年5月25日12時57分41秒起，內容為：
      被  告（代號為Ａ）：喂！
      丁○○（代號為Ｂ）：喂你出去。
      被  告：沒有，在瑞元這邊。
      丁○○：好？（見偵查卷第119頁）
      上述通訊監察譯文內容，核與證人丁○○就該次其購買海
      洛因之聯絡方式、時間之證述相符，足為證人丁○○上開
      證言之補強證據。可見證人丁○○確有於95年5月25日12
      時57分41秒起與被告聯繫，並於同日13時許在被告位於南
      投縣草屯鎮○○路大明巷11號住處附近，與被告交易第一
      級毒品海洛因之行為（即附表一、３、部分）。
    (5)於95年5月29日19時51分48秒起，內容為：
      被  告（代號為Ａ）：喂！
      丁○○（代號為Ｂ）：兄你在家嗎？
      被  告：嗯。
      丁○○：你有嗎？
      被  告：沒有。
      丁○○：阿都沒有剩。
      被  告：沒有。
      丁○○：大枯都沒有看到。
      被  告：沒有。
      丁○○：阿我1000。
      被  告：要問你有夠嗎？
      丁○○：有啦。
      被  告：你過來。
      丁○○：好。（見偵查卷第120頁）
      上述通訊監察譯文內容，核與證人丁○○就該次其購買海
      洛因之聯絡方式、時間、金額為1000元之證述相符，足為
      證人丁○○上開證言之補強證據。可見證人丁○○確有於
      95年5月29日19時51分48秒起與被告聯繫，並於同日20時
      許在被告位於南投縣草屯鎮○○路大明巷11號住處附近，
      與被告交易第一級毒品海洛因之行為（即附表一、３、
      部分）。
    (6)於95年5月29日20時45分32秒起，內容：
      被  告（代號為Ａ）：喂！
      丁○○（代號為Ｂ）：喂！兄我樂腳900可以處理嗎？
      被  告：要問？（見偵查卷第120頁）
      上述通訊監察譯文內容，核與證人丁○○就該次其購買海
      洛因之聯絡方式、時間、金額為900元之證述相符，足為
      證人丁○○上開證言之補強證據。可見證人丁○○確有於
      於95年5月29日20時45分32秒起與被告聯繫，並於同日21
      時許在被告位於南投縣草屯鎮○○路大明巷11號住處附近
      ，與被告交易第一級毒品海洛因之行為（即附表一、３、
      部分）。
（五）有關合資辯解不可採之說明：
  １、被告雖辯稱其係與證人甲○○、乙○○、丁○○等人合資
      購買海洛因云云。證人丁○○於原審審理時亦證稱：其係
      與被告一起出資購買，過程都是先打電話給被告，約定在
      特定地點再一起去買云云（見原審卷第114頁）。然核諸
      其與被告之上述通訊監察譯文，證人丁○○與被告聯繫時
      ，並未提及要與被告一同再向他人購毒，而其雖曾經詢問
      被告是否還需要「湊」（見前述２、(1)之通訊監察譯文）
      時，被告亦逕予答覆「有啦」後二人即進一步交易；或證
      人丁○○以「阿兄你不在嗎？」之方式，詢問被告是否有
      毒品可資販售，被告則答非所問以「有啦」回應（見前述
      ２、(2)之通訊監察譯文）；或直接告以被告要購買1000元
      之毒品，被告反問是否足夠，證人丁○○答以「有啦」表
      示足夠之意後，被告即要丁○○前來（見前述２、(5)之通
      訊監察譯文）等節，均足見證人丁○○，係在被告身邊即
      有毒品海洛因之情形下向被告購買，其於本院審理中之上
      述證詞除與其在96年6月22日警詢、偵查中明確證述係向
      被告直接購買海洛因等語不符外，亦核與通訊監察譯文所
      顯現之真實情形有間，非能憑信。
  ２、就附表一、１所示販賣海洛因予證人甲○○部分，依據上
      述通訊監察譯文，足認證人甲○○係殷切詢問被告是否有
      毒品出售，且直接前往被告住處附近交貨，顯無與被告合
      資再至臺中縣霧峰鄉另向他人購毒之情形，被告就此部分
      所辯，顯與事實不符。又依上述證人乙○○與被告之通訊
      監察譯文內容觀之，可知當證人乙○○向被告詢問有無毒
      品時，被告均隨即表示「有」，之後乙○○即表示馬上到
      場。依此足認該2位證人與被告間並無所謂「代購」或「
      合資」之情形存在。
  ３、縱認被告有部分之情形，係以其取得上開3位證人之金錢
      後，再加上其個人之資金，向其上游取得第一級毒品海洛
      因，而依證人乙○○於原審審理時之證稱：「（合資買毒
      品是否須先將錢交給被告或由被告代墊？）我錢都先交給
      被告。」、「（是否曾經跟被告一起至霧峰取購買的海洛
      因？）曾經。」、「（當時如何在霧峰合資購買海洛因？
      ）我打電話給被告，跟他約一個地方交錢給被告，拜託他
      去買。」、「（約在地方交錢後，等候多久被告會買回來
      ？）不一定。」云云（見原審卷第176頁），及證人丁○○於原審審理時證稱：「因為要買都是先跟被告戊○○聯
      絡，都是他載我去，他出面去拿，拿完再拿給我。」云云
      （見原審卷第115頁），足見被告若有一同出資向其上游
      取得海洛因，亦是要求證人乙○○、丁○○在約定地點等
      待，由被告一人出面去向上游取得毒品，待取得後再返回
      交予證人乙○○、丁○○。亦即，被告對於其向上游取得
      海洛因之管道，並未向上開證人透露，以致上開證人均須
      向被告取得海洛因，此從如附表一所示，上開證人須一再
      打電話給被告取得海洛因可得為之。被告此種作法之好處
      何在？如同證人丁○○為原審審理時之證述：一起買比較
      便宜等語（見原審卷第114頁），即可達到以價格取得較
      高數量之結果，但被告為唯一控制管道之人，取得之海洛
      因數量要如何交付，係由被告自行決定，此種情形，實與
      事先取得海洛因置於身邊，待有人購買後再將之販出之情
      形並無明顯不同，換言之，不能以取得海洛因置於主控者
      身邊之時間長短，來決定是販賣還是幫助施用，而因以主
      控者其是否有獨立決定之權力、販賣之意思及營利之意圖
      來判斷是否販賣之行為。本案之情形，被告具有絕對之獨
      立決定權力，其可以決定是否要交付、交付之數量，並掌
      握取得海洛因之管道，被告並可從中獲得較高數量之海洛
      因，足認其之行為與販賣第一級毒品罪之構成要件相當，
      被告有關合資之辯解，並無法阻卻其販賣行為之成立。證
      人乙○○嗣於本院審理時陳稱：其有與被告一起去，並見
      及上游賣毒品之人云云（見本院卷第136頁背面），核與
      其與證人丁○○於原審所述相悖，尚難採信。
（六）按販賣毒品，只需行為人確係基於營利之目的而為賣出毒
      品之行為，即足成罪，實際上是否已有利得，尚非所問。
      蓋毒品海洛因可任意分裝或增減其份量，而每次買賣之價
      量，亦隨時隨雙方關係之深淺、當時之資力、需求程度及
      對行情之認知等因素，有機動調整之情形，因之販賣之利
      得，除經行為人坦承犯行，或價量均臻明確外，委難察得
      實情，職是之故，縱未確切查得販賣賺取之實際差價，然
      除別有事證，足認係按同一價格轉讓，確未牟利外，尚難
      執此認非法販賣之事證有所不足，致知過坦承者難辭重典
      ，飾詞否認者反得逞僥倖，而失情理之平。本案被告矢口
      否認賣出毒品海洛因，因之就實際價差利得部分，即屬難
      以查知。然除上所述外，邇來政府為杜絕毒品之氾濫，對
      於查緝施用及販賣毒品之工作，無不嚴加執行，販賣毒品
      又涉重罪，設若無利可圖，衡情一般持有毒品之人當無輕
      易將所持有之海洛因轉讓他人而甘冒於再次向他人購買時
      ，有被查獲移送法辦危險之理。是以因毒品量微價高，取
      得不易，販賣者率有暴利可圖，苟非意圖販賣營利，一般
      人焉有可能甘冒重度刑責而提供海洛因予他人。被告與證
      人甲○○、乙○○、丁○○間並無特別之親屬情誼，且證
      人3人證述向被告購買海洛因時，有交付金錢而屬有償之
      行為，參酌本案被告販賣毒品之交易金額，如無相當利潤
      可圖，豈有甘冒遭受重刑之風險，而將海洛因一再無償轉
      海洛因共計達10次之多？是倘被告非有厚利可圖，自無平
      白費時、費力特意於如附表所示之地點交付毒品海洛因與
      對方之理，被告販賣毒品而交付海洛因予證人3人，其主
      觀上顯係基於營利之販賣意圖而為毒品之交付行為，洵堪
      認定。
（七）綜上所述，足認被告確有如附表一所示先後販賣第一級毒
      品海洛因予證人甲○○、乙○○、丁○○，合計10次之行
      為。被告上開辯解，顯係事後卸責之詞，不足採信，本案
      事證明確，洵堪認定。
二、論罪科刑之理由：
（一）新舊法比較部分：
  １、按毒品危害防制條例第4條第1項原規定：「製造、運輸、
      販賣第一級毒品者，處死刑或無期徒刑；處無期徒刑者，
      得併科新臺幣一千萬元以下罰金。」，經修正為：「製造
      、運輸、販賣第一級毒品者，處死刑或無期徒刑；處無期
      徒刑者，得併科新臺幣二千萬元以下罰金。」，經總統於
      98年5月20日公布，依中央法規標準法第13條規定，自公
      布日起算至第3日起發生效力，故應於98年5月22日生效。
      是被告行為後，法律已有所變更，應依刑法第2條第1項規
      定比較適用最有利於行為人之法律，經比較上述修正前、
      後之刑罰法律，自以被告行為時即修正前毒品危害防制條
      例第4條第1項規定較有利於被告。
  ２、被告行為後，刑法業於94年1月7日修正，於同年2月2日公
      布，於95年7月1日施行。按行為後法律有變更者，適用行
      為時之法律，但行為後之法律有利於行為人者，適用最有
      利於行為人之法律，修正後即現行刑法第2條第1項訂有明
      文。又按比較新舊法，應就罪刑有關之共犯、未遂犯、想
      像競合犯、牽連犯、連續犯、結合犯，以及累犯加重、自
      首減輕暨其他法定加減原因（如身分加減）與加減例等一
      切情形，綜其全部罪刑之結果而為比較，此有最高法院95
      年5月23日95年第8次刑庭會議決議第一、（四）則可資參
      照：
    (1)被告於行為後，新修正刑法已刪除第56條連續犯之規定，
      是以被告多次行為即須分論併罰，此刪除雖非犯罪構成要
      件之變更，但顯已影響行為人刑罰之法律效果，自屬法律
      有變更，依新修正刑法第2條第1項規定，比較新、舊法結
      果，仍應適用較有利於被告之行為時法律即舊法，論以連
      續犯。
    (2)刑法第33條第5款經修正為：「主刑之種類如下：五、罰
      金：新臺幣一千元以上，以百元計算之」，依修正後之法
      律，毒品危害防制條例第4條第1項販賣第1級毒品罪所得
      科處之罰金刑最低額為新臺幣1000元，比較修正前、後之
      刑罰法律，自以被告行為時即修正前關於科處罰金刑之法
      律較有利於被告。
    (3)修正前刑法第68條規定：「拘役或罰金加減者，僅加減其
      最高度」，修正後刑法第67條則就罰金刑之最高度及最低
      度同加減之，自屬法律變更，應為新舊法比較適用（最高
      法院96年度臺上字第2058號判決意旨參照），比較結果以
      修正前刑法第68條規定較有利於被告。
    (4)修正後刑法第64條規定「死刑不得加重。死刑減輕者，為
      無期徒刑」，與修正前同條規定「死刑不得加重。死刑減
      輕者，為無期徒刑，或為十五年以下十二年以上有期徒刑
      」相較，修正後刑法第64條第2項規定，顯已將減輕後之
      刑期加重。經比較修正前後之結果，修正後之規定並未更
      有利於行為人。
    (5)修正後刑法第65條規定「無期徒刑不得加重。無期徒刑減
      輕者，為二十年以下十五年以上有期徒刑」，與修正前同
      條規定「無期徒刑不得加重。無期徒刑減輕者，為七年以
      上有期徒刑」相較，修正後刑法第65條第2項規定，亦將
      減輕後之刑期加重。經比較修正前後之結果，修正後之規
      定並未更有利於行為人。
    (6)綜合上述各條文修正前、後之比較，揆諸前揭最高法院決
      議及修正後刑法第2條第1項規定之「從舊從輕」原則，被
      告之行為，自應適用其行為時之法律，即修正前刑法之相
      關規定，予以論處。
（二）按海洛因屬鴉片類毒品，施用者會產生興奮、自暴自棄、
      急於依賴藥物、情緒不穩定，瞳孔收縮、精神弛怠、性衝
      動減弱、產生幻覺、視力減退、便秘、呼吸抑制、嘔吐、
      言語發生障礙、注意力分散等症狀。濫用過量者會因昏睡
      、昏迷、體溫下降、血壓降低、呼吸抑制導致休克而死。
      施用者在極短的時間內，就會因為耐藥性的產生而使需求
      量急速增加，使心理上或生理上都會對海洛因產生強烈的
      渴求與依賴，一旦成癮，戒治困難，是以將海洛因列為毒
      品危害防制條例第2條第2項第1款之第一級毒品，不得非
      法持有及販賣。核被告如附表一所示販賣第一級毒品海洛
      因之犯行，係犯毒品危害防制條例第4條第1項之販賣第一
      級毒品罪。被告於多次販賣第一級毒品海洛因前後，分別
      持有各該第一級毒品之低度行為，應各為販賣第一級毒品
      之高度行為所吸收，均不另論罪。
（三）被告就如附表一所示共計10次之販賣第一級毒品海洛因犯
      行，時間緊接，觸犯構成要件相同之罪，顯係基於概括犯
      意反覆而為，係屬連續犯，應依修正前刑法第56條規定以
      一罪論，且因販賣第一級毒品罪之最高與最低之法定刑分
      別為死刑、無期徒刑，依修正前刑法第64條第1項、第65
      條第1項規定，均不得加重，故僅就其所犯販賣第一級毒
      品罪之法定得併科罰金部分加重其刑。
（四）被告前於82年間因施用麻藥、施用毒品案件，經臺灣臺中
      地方法院以82年度訴字第1794號判決分別判處有期徒刑六
      月、三年二月，並定應執行有期徒刑三年六月確定；又於
      同年間因施用毒品案件，經同上法院以83年度訴字第91
      號判決判處有期徒刑三年六月，雖經上訴，亦由本院以83
      年度上訴字第3520號判決駁回上訴而確定，其於82年11月
      30日入監接續執行，至85年4月16日因縮短刑期假釋出監
      付保護管束，假釋期滿日期預計為89年9月23日；然其於
      假釋期間內之86年間，又因施用麻藥案件，經臺灣南投地
      方法院以86年度易字第820號判決判處有期徒刑六月確定
      ；復於同年間因施用毒品案件，經臺灣臺中地方法院以86
      年度訴字第3186號判決判處有期徒刑三年二月確定；再於
      同年間因施用麻藥案件，經臺灣南投地方法院以86年度訴
      字第616號判決判處有期徒刑七月確定；上述末二罪嗣並
      經臺灣臺中地方法院以87年度聲字第2420號裁定定應執行
      有期徒刑三年六月確定，而被告上開假釋因此遭撤銷，須
      執行上開有期徒刑及殘刑四年五月又七日；其於86年10月
      30日再度入監接續執行，至90年11月16日縮短刑期假釋付
      保護管束，迄94年10月16日保護管束期滿未經撤銷假釋，
      以已執行論等情，有臺灣高等法院被告前案紀錄表、刑案
      資料查註紀錄表各1份在卷可憑，其於5年內再犯本案有期
      徒刑以上之罪，為累犯，惟有關法定刑為死刑或無期徒刑
      ，依修正前刑法第64條第1項、第65條第1項規定，不得加
      重外，其餘罰金部分，應依修正前刑法第47條之規定遞加
      重其刑。（刑法第47條原規定：「受有期徒刑之執行完畢
      ，或受無期徒刑或有期徒刑一部之執行而赦免後，五年以
      內再犯有期徒刑以上之罪者，為累犯，加重本刑至二分之
      一。」刑法修正後為刑法第47條第1項：「受徒刑之執行
      完畢，或一部之執行而赦免後，五年以內故意再犯有期徒
      刑以上之罪者，為累犯，加重本刑至二分之一。」，被告
      受有期徒刑之執行完畢後，於5年內再故意犯有期徒刑以
      上之罪，無論依修正前刑法第47條或修正後刑法第47條第
      1項規定，均成立累犯，即無有利或不利之情形，於刑法
      修正後法院為裁判時，無庸為新舊法之比較，見最高法院
      97年度第2次刑事庭會議決定）。
（五）按販賣第一級毒品罪之法定刑為「死刑或無期徒刑；處無
      期徒刑者，得併科一千萬元以下罰金。」，然同為販賣第
      一級毒品之人，其原因動機不一，犯罪情節未必盡同，或
      有大盤毒梟者，亦有中、小盤之分，甚或僅止於吸毒者友
      儕間為求互通有無之有償轉讓者亦有之，其販賣行為所造
      成危害社會之程度自屬有異，法律科處此類犯罪，所設之
      法定最低本刑卻相同，不可謂不重。於此情形，倘依其情
      狀處以較輕之徒刑，即足以懲儆，並可達防衛社會之目的
      者，自非不可依客觀之犯行與主觀之惡性二者加以考量其
      情狀，是否有可憫恕之處，而適用刑法第59條之規定酌量
      減輕其刑，期使個案裁判之量刑，能斟酌至當，符合比例
      原則。本案被告無視國家對於杜絕毒品危害之禁令而販賣
      第一級毒品，行為固屬不當，應予非難，然其販賣第一級
      毒品海洛因之對象僅有證人甲○○、乙○○、丁○○3人
      ，足以證明販賣之次數為10次，各次販賣金額均不超過
      2000元，被告僅因一時貪念，致罹重典，然相對於長期大
      量販賣毒品之大毒梟而言，其對社會治安及國民健康之危
      害顯然較小，從被告犯案情節觀之，倘仍遽處以法定本刑
      之最低刑度即無期徒刑，猶失之過苛，情輕法重，且難謂
      符合罪刑相當性及比例原則，更無從與大毒梟之惡行有所
      區隔，是其犯罪情狀相較於法定之重刑，在客觀上足以引
      起一般人之同情，情節尚堪憫恕，爰依刑法第59條之規定
      ，對被告所犯販賣毒品海洛因之犯行，酌量減輕（修正前
      刑法第59條規定「犯罪之情狀可憫恕者，得酌量減輕其刑
      」，修正後則為「犯罪之情狀顯可憫恕，認科以最低度刑
      仍嫌過重者，得酌量減輕其刑」。然此修正依立法理由之
      說明，主要係依照原先實務之見解，將適用之條件予以明
      文化，故對被告而言並亦無有利或不利應予比較之情形。
      ），並依法先加重後減輕之。
（六）原審就被告之犯行予以論罪科刑，固非無見。然(1)原審認
      定證人甲○○於96年6月7日之警詢陳述有證據能力，然依
      本院前述之說明，應無證據能力始為妥適，其此部分認定
      ，尚有違誤。(2)原審認定被告另有如附表二、２、至
      所示，販賣第一級毒品海洛因予證人己○○之行為，與本
      院認定此部分並無積極事證可資證明有販賣予證人己○○
      之事實不符，其事實認定尚有未洽。(3)原審於量刑審酌欄
      ，審酌「被告有如上所述之多項與毒品相關之前科紀錄，
      素行不良」（見原審判決第15頁），然科刑基礎與科刑標
      準之關係至為密切，在適用上，對犯罪行為論罪科刑時，
      應先確認其科刑基礎，始得進而依科刑標準，諭知其宣告
      刑，刑法第57條，為使法院於科刑時，嚴守責任原則，乃
      將此法理特別明定以「行為人之責任」為科刑基礎，並應
      審酌一切情狀，尤應注意第57條所列10種事項，作為科刑
      輕重之標準。又刑事實體法對於何種犯罪應擔負何種刑責
      ，立法時即已斟酌不同犯罪構成要件要素，涵攝相異之可
      罰性，而賦予不同之刑罰效果，例如刑法總則規定而加重
      或減輕其刑者（例如同法第47條第1項因累犯而加重其刑
      ，同法第59條因犯罪情狀顯可憫恕、情輕法重而酌減其刑
      等等），亦變更其刑罰內容。是以形成罪責之法定構成要
      件要素，在判斷犯罪是否成立時，既因已適用刑法總則加
      重或減輕其刑規定而變易其刑罰效果，則在刑罰裁量時，
      自不得因其為特別構成要件要素或具備刑法總則加重、減
      輕事由而特予強調或重複引用，援為量刑審酌之事項，以
      免造成罪刑不相當之結果，此即學理所謂「禁止重複評價
      之原則」（最高法院98年臺上字第1775判決意旨參照）。
      原審既以就累犯部分依法加重刑，復於刑罰裁量部分重複
      作為科刑審酌事項，自有違刑法第57條規定之意旨。(4)毒
      品危害防制條例第4條第1項業已修正施行，原審未及比較
      適用新舊法，亦有未合。綜上，被告上訴意旨請求就此部
      分為無罪之判決，雖無理由（理由詳如前述），惟原審判
      決既有上開可議之處，即屬無可維持，自應由本院予以撤
      銷改判。
（七）爰審酌被告鋌而走險從事販毒交易，對社會治安等所造成
      之危害雖不若大毒梟之嚴重，但其明知海洛因毒品，使用
      者容易成癮，濫行施用，非但對施用者身心造成傷害，而
      因其成癮性，常使施用者經濟地位發生實質改變而處於劣
      勢，容易造成家庭破裂戕害國力，為國家嚴格查禁之違禁
      物，仍不顧其販賣對象可能面臨之困境，加以販賣，其販
      賣行為助長毒品流通，致生危害於社會，暨考量其犯罪之
      期間、次數為10次、對象為3人，其販賣期間不長，所得
      利益非屬鉅大等一切情狀，量處如主文所示之刑，以示懲
      儆。公訴人固對被告具體求處有期徒刑二十年，惟本院審
      酌上情以及本案另有應不另為無罪諭知部分（詳如後述）
      ，認處以被告如主文所示之刑，應已足資警懲，並予敘明
      。
（八）沒收部分：
  １、按毒品危害防制條例第19條第1項規定，犯第4條之罪者，
      其供犯罪所用或因犯罪所得之財物，均沒收之，如全部或
      一部不能沒收時，追徵其價額或以其財產抵償之。但該條
      項並無如同條例第18條第1項所定「不問屬於犯人與否，
      沒收之」之明文，自屬相對沒收主義之立法。是其應沒收
      之物，應以屬被告所有者為限。又該規定所稱「追徵其價
      額」者，係指所沒收之物為金錢以外之其他財物而無法沒
      收時，應追徵其價額，使其繳納與原物相當之價額。如所
      得財物為金錢而無法沒收時，始應「以其財產抵償之」（
      最高法院95年度臺上字第305號判決要旨參照）。所謂「
      其因犯罪所得之財物」，並不以當場搜獲扣押者為限；而
      販賣毒品所得之對價，不問其中何部分屬於成本，何部分
      屬於犯罪所得之財物，應均予沒收，始與上開法條之規定
      符合；且因犯罪所得之財物，亦不能與正常營利事業計算
      營利所得之情形，相提並論（最高法院65年度第5次刑庭
      庭推總會議決議意旨參照）。再毒品危害防制條例第19條
      第1項規定所稱因犯罪所得之財物，以實際所得者為限，
      苟無所得或尚未取得者，自不得為沒收、追徵其價額或以
      財產抵償之諭知（最高法院95年度臺上字第5492號、93年
      度臺上字第2412號、93年度臺上字第2662號判決參照）。
      是以，未扣案之被告所有如附表一所示之販賣所得，合計
      共11000元，均應依毒品危害防制條例第19條第1項規定，
      併宣告沒收，如全部或一部不能沒收時，以其財產抵償之
      。
  ２、被告持以聯繫販賣毒品海洛因之行動電話1支（含0000000
      000門號ＳＩＭ卡1張），係供被告犯本件毒品危害防制條
      例第4條之罪所用之物，然行動電話服務須以晶片卡（即
      ＳＩＭ卡）為使用介面，因此電信公司於出租行動電話門
      號予消費者使用時，即同時附帶提供晶片卡給消費者作為
      門號使用之介面，故電信公司接受消費者申辦門號並將該
      門號開通上線時，該晶片卡之所有權亦移轉於消費者，自
      不能認該晶片卡仍屬電信公司所有之物，是該ＳＩＭ卡雖
      由案外人林家銘申請，但於電信公司交予客戶使用時即移
      轉歸屬使用之客戶所有，是該ＳＩＭ卡由被告持有使用，
      其所有權即移歸被告所有，不問原申請人為何人。是上開
      行動電話（含ＳＩＭ卡）嗣雖經被告遺失而均未據扣案等
      情，據被告供述在卷（見警卷第2頁），惟毒品危害防制
      條例第19條第1項係採相對義務沒收原則，故仍應依該條
      項之規定，諭知沒收之，並追徵其價額（惟尚無以其財產
      抵償之適用，最高法院96年度臺上字第3459號判決參照）
      。
  ３、扣案ＮＯＫＩＡ廠牌行動電話一支（序號：000000000000
      000）雖屬被告所有，然被告堅稱其並未將門號：0000000
      000號ＳＩＭ卡裝置其上，原裝置之不詳廠牌行動電話已
      連同上述門號ＳＩＭ卡於查獲前遺失等語（見警卷第2頁
      ），既無其他證據證明上述門號ＳＩＭ卡曾經裝置在扣案
      行動電話上用以聯絡販毒事宜，該行動電話即與本案無涉
      ，爰不予宣告沒收之。另扣案如附表三編號１至４所示之
      ＳＩＭ卡四張雖均係被告分別向所示電信公司申請使用，
      依契約具有所有權，然該4門號均無證據顯示與本件案情
      有關，自均不得予以沒收。又扣案如附表三編號５所示之
      ＳＩＭ卡一張除申請人已非被告，而係案外人蕭文閔外，
      同無證據顯示與本案有關，亦不得宣告沒收。
、不另為無罪部分：
一、公訴意旨略以：被告基於意圖營利販賣第一級毒品海洛因之
    概括犯意，以其所有之不詳廠牌行動電話1支（未據扣案）
    ，裝載其持用之門號0000000000號行動電話ＳＩＭ卡（亦未
    據扣案）為聯絡工具，另有超越如附表一編號１至３所示之
    販賣第一級毒品海洛因之犯行（即認為被告販賣海洛因予證
    人甲○○2次，惟本院認定係1次；認為販賣海洛因予證人乙○○十餘次，惟本院認定係3次；認為販賣海洛因予證人丁○○十餘次，惟本院認定係6次；認為販賣海洛因予證人己○○十餘次），其中地點、時間、數量與價格明確者詳如附
    表二所示。因認被告此部分亦涉犯毒品危害防制條例第4條
    第1項之販賣第一級毒品罪嫌云云。
二、按犯罪事實應依證據認定之，無證據不得認定犯罪事實；又
    不能證明被告犯罪或其行為不罰者，應諭知無罪之判決，刑
    事訴訟法第154條第2項第301條第1項分別定有明文。又所
    謂認定犯罪事實之證據，係指足以認定被告確有犯罪行為之
    積極證據而言，該項證據自須適合於被告犯罪事實之認定，
    始得採為斷罪之資料；且如未能發現相當確實證據，或證據
    不足以證明，自不能以推測或擬制之方法，以為裁判之基礎
    ；而認定犯罪事實所憑之證據，雖不以直接證據為限，間接
    證據亦包括在內，然而無論直接證據或間接證據，其為訴訟
    上之證明，須於通常一般人均不致有所懷疑，而得確信其為
    真實之程度者，始得據為有罪之認定，倘其證明尚未達到此
    一程度，而有合理之懷疑存在時，即難遽採為不利被告之認
    定（最高法院76年臺上字第4986號判例參照）。另按刑事訴
    訟法第161條第1項規定：檢察官就被告犯罪事實，應負舉證
    責任，並指出證明之方法，因此，檢察官對於起訴之犯罪事
    實，應負提出證據及說服之實質舉證責任，倘其所提出之證
    據，不足為被告有罪之積極證明，或其指出證明之方法，無
    從說服法院以形成被告有罪之心證，基於無罪推定之原則，
    自不能為被告有罪之判決（最高法院92年臺上字第128號判
    例參照）。
三、經查：
（一）按「修正刑事訴訟法第一百五十四條證據裁判主義之規定
      ，乃揭櫫國際公認之刑事訴訟無罪推定原則，為修正刑事
      訴訟法保障被告人權之重要指標，法院自應嚴守此一原則
      ，在檢察官所舉證據及法院依法定職權調查所得之證據，
      足以證明被告有罪之前，自應推定其無罪。若所得證據其
      為訴訟上之證明，尚未達於通常一般人均不致有所懷疑，
      而得確信其為真實之程度者，自不能為有罪之認定，此為
      上開無罪推定原則之當然闡釋，自不能因犯罪之調查難易
      不同而有異，其理甚明。又施用毒品者所稱其向某人買受
      毒品之指證，不得作為有罪判決之唯一證據，仍須調查其
      他必要之證據，以察其是否與事實相符，為本院歷年來之
      見解，良以毒品買受者之指證，其憑信性於通常一般人已
      有所懷疑，尚難確信其為真實。況依毒品危害防制條例第
      17條之規定，其供出毒品來源而破獲者，復得減輕其刑，
      則其指證之真實性猶有疑慮，是施用毒品者之指證，其真
      實性有待其他必要證據加以補強。茲所謂必要之補強證據
      ，固不以證明販賣毒品犯罪構成要件之全部事實為必要，
      但以與施用者之指證具有相當之關聯性為前提，其經與施
      用者之指證綜合判斷，已達於通常一般人均不致有所懷疑
      ，而得確信施用者之指證為真實者，始得為有罪之認定，
      此為無罪推定原則之必然推演。」此經最高法院著有93年
      度臺上字第6750號判決意旨可資參照（另同院90年度臺上
      字第3115號、94年度臺上字第2033號、95年度臺上字第68
      50號、96年度臺上字第1029號、97年度臺上字第3281號判
      決意旨亦可）。亦即，施用毒品者之指證，其真實性有待
      其他必要之證據加以補強，若施用毒品者之指證，其真實
      性仍有合理之懷疑存在時，在此項合理之懷疑未澄清前，
      自不能遽為有罪之判斷，茲所謂其他必要之補強證據，即
      在排除此項合理之懷疑，使之達於可得確信之程度，否則
      即應為被告有利之推定，此亦為刑事訴訟法第154條，犯
      罪事實應依證據認定之證據裁判原則，及因保障被告人權
      ，無罪推定原則之所在，此項刑事訴訟基本原則，不能因
      販賣毒品行為之期間短暫、方法隱密、對象單純，以致查
      獲不易、搜證困難等原因而放棄，或減低對於犯罪構成要
      件應予嚴格證明之堅持，此項基本原則應為法官證據證明
      力自由判斷職權行使之限制。
（二）就證人甲○○部分，因證人甲○○先後於警詢、偵查及原
      審審理中之證詞反覆不定，業如上所詳述。除如附表一編
      號１所示該次被告販賣第一級海洛因予證人甲○○之行為
      ，有客觀之通訊監察譯文在卷可資憑佐外，如附表二編號
      １所示95年4月中旬某日某時許該次，並無通訊監察譯文
      或其他如扣案之第一級毒品海洛因、現金、帳冊、通聯紀
      錄等證物可資佐證。又證人甲○○於96年6月7日警詢之陳
      述，業經本院認定無證據能力，不得作為證據，且其中就
      該次所稱係與綽號「阿猴」者合資3000元向被告購買海洛
      因之情節，核與其與被告於95年5月28日15時34分32秒起
      之通話內容，其係先向被告表明購買1000元之毒品，被告
      稱沒有後，證人甲○○質疑綽號「阿猴」曾於前1日向被
      告購得3000元毒品之情節不同（見偵查卷第96頁），此與
      證人甲○○所述：被告於95年4月中旬某日某時許曾經販
      賣第一級毒品海洛因予其一次之證述即有疑義，不能以此
      遽予認定被告有該次販賣海洛因行為。
（三）就證人乙○○部分，因證人乙○○先後於警詢、偵查及原
      審審理中之證詞先後不一，時而指證被告販毒，時而改稱
      係與被告合資，亦已如上所詳述，則除如附表一、２、
      至所示3次被告販賣第一級毒品海洛因行為，有客觀之
      通訊監察譯文可資勾稽外，其餘檢察官所指之其餘部分，
      並無通訊監察譯文或其他如扣案之第一級毒品海洛因、現
      金、帳冊、通聯紀錄等證物可資佐證，即不能僅憑證人乙○○先後不一之證詞，遽予認定被告亦有其餘販賣海洛因
      之行為。
（四）就證人丁○○部分，因證人丁○○先後於警詢、偵查及本
      院審理中之證詞時有齟齬，既曾指證被告販毒，復曾改證
      係與被告合資，並已如前述，則除如附表一３、至所
      示6次被告販賣第一級毒品海洛因行為，有客觀之通訊監
      察譯文可資核考外，其他檢察官所指包含如附表二、２在
      內之其餘部分，即無如前所述之其他必要證據存在，可資
      補強，不能僅憑證人丁○○先後不一之證詞，遽予認定被
      告亦有其餘販賣第一級毒品海洛因予證人丁○○之行為。
（五）就證人己○○部分：
  １、證人己○○於本院審理時具結證稱：其之綽號是「歪」，
      有人叫其歪哥，但現在很少人叫，其有行動電話，號碼忘
      記了，行動電話有借給別人打過，有好幾位，其中有一位
      叫做「大顆」（臺語音譯，即壯碩、肥胖之意），「大顆
      」是戊○○介紹給其認識的朋友，「大顆」的家在員林，
      他那時候住在其那裡，所以他常用其之電話；95年5月20
      日10時26分通訊監察譯文（見偵查卷第79頁），譯文當中
      「提到『大鼓』你在哪裡？」（辯護人稱依照通訊監察錄
      音，對方應該是稱『大顆』），這不是其跟戊○○的對話
      ，因為再怎麼說其不會跟他講到毒品（即附表二、３、
      部分）；通訊監察譯文標記第2通的電話（見偵查卷第80
      至81頁）不是其與戊○○的對話，這是「大顆」與戊○○
      的對話（即附表二、３、部分）；通訊監察譯文標記第
      3通的電話（見偵查卷第至81頁）不是其與戊○○的對話
      ，這是「大顆」打的（即附表二、３、部分）；通訊監
      察譯文標記第4通的電話（見偵查卷第82頁）不是其與戊○○的對話，這不是其打的（即附表二、３、部分）；
      通訊監察譯文標記第5通的電話（見偵查卷第83頁），是
      其打給戊○○的，是「大顆」拿其之電話撥打，對話人Ｂ
      是「大顆」，是其借電話給「大顆」，「大顆」他出去外
      面陽台打電話給戊○○，因隔音很好，其沒有聽到對話內
      容（即附表二、３、部分）；通訊監察譯文標記第7通
      的電話（見偵查卷第85頁）不是其與戊○○的對話，這是
      「大顆」打給戊○○的電話，不是其與戊○○的對話（即
      附表二、３、部分）；上開通訊監察譯文，其於96年6
      月6日警詢時，警察也是逐一跟其核對，其當時有看過譯
      文內容，但其可能看走眼了，因為警察唸給其聽，其可能
      誤解那個意思，才會說，是戊○○接聽與其對話等語（見
      本院卷第169至172頁）。是證人己○○已否認上開電話為
      其與被告之通話，本院參酌證人己○○於95年7月5日警詢
      時，即陳稱其之綽號為「一政」、「歪仔」（見警卷第58
      頁），未曾陳述其綽號為「大顆」或「大鼓」（此均為臺
      語「壯碩、肥胖」之音譯），而「歪仔」係其名字「一政
      」同音「正」之反義，與其尚有關連，且證人己○○之體
      型未達壯碩、肥胖之程度，是與臺語音譯之「大顆」或「
      大鼓」未有關連，證人己○○於本院審理時證稱其非綽號
      「大顆」之人，應可採信。再者，卷附95年5月20日10時
      26 分通訊監察譯文（見偵查卷第79頁），通話對象中標
      示為Ｂ者，自稱為「大鼓」，足見確有證人己○○所言綽
      號「大鼓」、「大顆」之人，另依卷附95年5月20日17 時
      29分之通訊監察譯文（見偵查卷第80至81頁，即證人己○○所述標示第2通之譯文），通話對象中標示為Ｂ（即綽
      號「大顆」、「大鼓」）者，回稱「我現在是在歪哥」這
      裡，亦與證人己○○所述：綽號「大顆」之人住在其住處
      ，有使用其之行動電話等語並無相悖之處，足見證人己○○上開於本院審理時之證詞並非虛詞。又證人己○○於本
      院審理時請求與被告隔離訊問，於訊問其原因時，其答稱
      ：因其與戊○○是朋友，其有向他買海洛因，講實話不好
      意思等語，且其於本院職權訊問時，仍證稱：其跟戊○○
      買過海洛因，前後後有超過10次以上，其於96年6月6日檢
      察官偵查時，有提到說95年3月到5月共約買了10幾次，金
      額是1000元到2000元，是用電話0000000000電話撥打戊○○0000000000號行動電話聯絡購買海洛因，這是屬實等語
      （見本院卷第177頁）。可見證人己○○並無迴護被告之
      意，其於本院審理時證述上開5通電話通話人並非其與被
      告之證言，即非虛偽而應屬可採。又證人己○○雖於本院
      審理時，仍與其於96年6月6日偵訊時為相同之證述，向被
      告買海洛因有10餘次等語，但此部分僅有證人己○○之陳
      述而已，證人己○○為施用毒品之人，其之指證真實性有
      待其他必要之證據加以補強，但本案此部分，並無如前所
      述之其他必要證據存在，可資補強，不能僅憑證人己○○
      之證詞，遽予認定被告亦有販賣第一級毒品海洛因10餘次
      予證人己○○之行為。
  ２、前述6通電話，依前述說明，雖可證明為被告與綽號「大
      顆」、「大鼓」之人通話，但該人與被告之間有何關連性
      ？是否有購買毒品之事實？若有，則購買之聯絡方式、金
      額、交易地點、數量為何？此均因綽號「大顆」、「大鼓
      」之人未到案，而無從查明，且其與被告之通話是否有涉
      及到買賣第一級毒品海洛因之「暗語」，亦屬未明，尚難
      僅依上開電話之通話內容，即推論被告有販賣第一級毒品
      海洛因予綽號「大顆」、「大鼓」之人。況且，依95年5
      月20日10時26分、同時45分之通訊監察譯文（見偵查卷第
      79頁）所示，代號為Ｂ之綽號「大顆」、「大鼓」之人，
      表示「你身上有空，幫我買一支筆」、「順便帶幾瓶礦泉
      水」等語，均未提及海洛因或相類之暗語，此從警方之監
      聽人員對「一支筆」加註為「注射針筒」，亦可得知。又
      依95年5月20日17時29分、95年5月21日12時38分、97年5
      月22日17時42分之通訊監察譯文（見偵查卷第80至85頁）
      ，均僅提及代號Ｂ之綽號「大顆」、「大鼓」之人要過去
      找被告，至於要找被告所蘊涵之意思為何？是否為綽號「
      大顆」、「大鼓」之人要過去向被告購買海洛因之意？因
      無綽號「大顆」、「大鼓」之人之證言為據，亦屬不明，
      是以，此部分亦無從僅依通訊監察譯文，即擬制推測被告
      有販賣第一級毒品海洛因予綽號「大顆」、「大鼓」之人
      。
  ３、另就附表二、３、部分，依95年5月22日13時54分之通
      訊監察譯文（見偵查卷第84頁）所示：
      被  告（代號Ａ）：喂。
      己○○（代號Ｂ）：嗯，大仔，你剛才有打電話嗎？
      被  告：嗯，二張。
      己○○：喔，好好好…。
      被  告：你從樓下那兒，我在樓下等你？
      己○○：罕。
      則依該通訊監察譯文所示，被告提及要二張，此從本案其
      他證人之證言可知，意即2000元之意，反似係被告向代號
      Ｂ之證人己○○購買毒品，而員警於整理上述通訊監察譯
      文時，亦判斷係被告向證人己○○購買毒品，此有犯罪集
      團涉案一覽表可憑（見警卷第88頁）。證人己○○雖於本
      院審理時證稱：通訊監察譯文標記第6通的電話（見偵查
      卷第84頁）是其與戊○○的對話，對話人中，其是Ａ，其
      在樓下等他，這是其講的，這通電話內容是向戊○○買海
      洛因云云（見本院卷第171頁），核與上開通訊監察譯文
      所標示之內容不符，證人己○○此部分所言，當係迴避其
      有販賣毒品之行為，其之此部分證言既有利害關係，即難
      以採信。
  ４、檢察官另起訴被告販賣海洛因予證人己○○10餘次中扣除
      附表二、３所標示7次外之其他部分，因無如前所述之其
      他必要證據存在，可資補強，不能僅憑證人己○○先後不
      一之證詞，遽予認定被告此部分亦有其餘販賣第一級毒品
      海洛因予證人己○○之行為。
四、依舉證分配之法則，對於被告之成罪事項，應由檢察官負舉
    證義務，檢察官無法舉證使本院產生無合理懷疑之確信心證
    ，縱被告所辯不足採信，亦不得因此反面推論被告之罪行成
    立，致違刑事舉證分配之法則。本案此部分檢察官既不能舉
    證證明被告有如前述販賣第一級毒品海洛因之行為，而使本
    院產生無庸置疑之明確心證，則本案此部分依罪疑唯有利於
    被告原則，自不得對被告為不利之認定。此外，本院在得依
    或應依職權調查證據之範圍內，復查無其他積極明確之證據
    ，足以認定被告有檢察官所指之罪行，此部分自屬不能證明
    被告犯罪。原審未為詳查，遽就如附表二、３、至部分
    為被告有罪認定，與前開起訴經判決有罪部分構成連續犯，
    論以一罪，原審此部分判決即有未洽。是被告上訴就此部分
    否認犯行，指摘原判決此部分不當，為有理由，本院原應就
    此部分為無罪之判決，但依公訴意旨認此部分與起訴經判決
    有罪之如附表一所示部分，具有連續犯之裁判上一罪關係，
    併同其他原審亦為不另為無罪諭知部分，均依審判不可分原
    則，爰不另為無罪之諭知。
據上論斷，應依刑事訴訟法第369條第1項前段、第364條、第299
條第1項前段，毒品危害防制條例（修正前）第4條第1項、第19
條第1項，刑法第11條、第2條第1項、（修正前）第56條、（修
正前）第33條第5款、（修正前）第47條、第59條，判決如主文
本案經檢察官丙○○到庭執行職務。
中    華    民    國    98    年    7     月    9     日
            刑事第五庭  審判長法  官  趙  春  碧
                              法  官  賴  恭  利
                              法  官  楊  真  明
以上正本證明與原本無異。
如不服本判決應於收受送達後十日內向本院提出上訴書狀，其未
敘述上訴理由者，並得於提起上訴後十日內向本院補提理由書（
均須按他造當事人之人數附繕本）「切勿逕送上級法院」。
                              書記官  李  淑  芬
中    華    民    國    98    年    7    月     9     日
附表一（有罪部分）：
┌──┬────┬─┬──────┬──────┬─────┬─────┬───────┬─────┐
│編號│買  家  │次│買家使用電話│被告使用電話│ 聯絡時間 │ 交易時間 │ 交 易 地 點  │ 數   量  │
│    │        │數│            │            │          │          │              │          │
├──┼────┼─┼──────┼──────┼─────┼─────┼───────┼─────┤
│ １ │甲○○  │  │0000000000  │0000000000  │95年5月28 │上開聯絡時│南投縣草屯鎮敦│價值新臺幣│
│    │        ││（係證人林政│            │日15時34分│間稍後之同│和里大明巷11號│（下同）10│
│    │        │  │忠之胞兄林進│            │許        │日某時    │被告住處附近  │00元（起訴│
│    │        │  │隆所申請）  │            │          │          │              │書誤載為30│
│    │        │  │            │            │          │          │              │00元）之海│
│    │        │  │            │            │          │          │              │洛因      │
├──┼────┼─┼──────┼──────┼─────┼─────┼───────┼─────┤
│    │        │  │0000000000  │同      上  │95年5月17 │同日13時44│位於臺中縣霧峰│價值800元 │
│ ２ │乙○○  ││            │            │日12時37分│分許後不久│鄉之「省諮議會│之海洛因  │
│    │        │  │            │            │許        │          │」附近        │          │
│    │        ├─┼──────┼──────┼─────┼─────┼───────┼─────┤
│    │        │  │同       上 │同      上  │95年5月22 │同日11時10│位於臺中縣霧峰│價值2000元│
│    │        ││            │            │日10時21分│分許      │鄉六股村之「味│之海洛因  │
│    │        │  │            │            │許        │          │全公司」附近  │          │
│    │        ├─┼──────┼──────┼─────┼─────┼───────┼─────┤
│    │        │  │同       上 │同      上  │95年5月22 │同日20時40│臺中縣霧峰鄉某│價值2000元│
│    │        ││            │            │日19時36分│分許      │路旁          │之海洛因  │
│    │        │  │            │            │許        │          │              │          │
├──┼────┼─┼──────┼──────┼─────┼─────┼───────┼─────┤
│ ３ │丁○○  │  │0000000000  │同      上  │95年5月24 │同日10時30│南投縣草屯鎮敦│價值800元 │
│    │        ││            │            │日09時36分│分許      │和路丁○○住處│之海洛因  │
│    │        │  │            │            │許        │          │前            │          │
│    │        │  │            │            │          │          │              │          │
│    │        ├─┼──────┼──────┼─────┼─────┼───────┼─────┤
│    │        │  │同       上 │同      上  │95年5月24 │同日20時32│南投縣草屯鎮敦│價值500元 │
│    │        ││            │            │日20時29分│分許      │和里大明巷11號│之海洛因  │
│    │        │  │            │            │許        │          │被告住處附近  │          │
│    │        ├─┼──────┼──────┼─────┼─────┼───────┼─────┤
│    │        │  │同       上 │同      上  │95年5月24 │同日21時05│同        上  │價值1000元│
│    │        ││            │            │日21時02分│分許      │              │之海洛因  │
│    │        │  │            │            │許        │          │              │          │
│    │        ├─┼──────┼──────┼─────┼─────┼───────┼─────┤
│    │        │  │同       上 │同      上  │95年5月25 │同日13時許│同        上  │價值1000元│
│    │        ││            │            │日12時57分│          │              │之海洛因  │
│    │        │  │            │            │許        │          │              │          │
│    │        ├─┼──────┼──────┼─────┼─────┼───────┼─────┤
│    │        │  │同       上 │同      上  │95年5月29 │同日20時許│同        上  │價值1000元│
│    │        ││            │            │日19時51分│          │              │之海洛因  │
│    │        │  │            │            │許        │          │              │          │
│    │        ├─┼──────┼──────┼─────┼─────┼───────┼─────┤
│    │        │  │同       上 │同      上  │95年5月29 │同日21時許│同        上  │價值900元 │
│    │        ││            │            │日20時45分│          │              │之海洛因  │
│    │        │  │            │            │許        │          │              │          │
└──┴────┴─┴──────┴──────┴─────┴─────┴───────┴─────┘
附表二（不另為無罪諭知部分）（本附表係就檢察官起訴較為明
確部分所為之整理）：
┌──┬────┬─┬──────┬──────┬─────┬─────┬───────┬─────┐
│編號│買  家  │次│買家使用電話│被告使用電話│ 聯絡時間 │ 交易時間 │ 交 易 地 點  │ 數   量  │
│    │        │數│            │            │          │          │              │          │
├──┼────┼─┼──────┼──────┼─────┼─────┼───────┼─────┤
│ １ │甲○○  ││與綽號「阿猴│0000000000  │95年4月中 │左列時點後│南投縣草屯鎮敦│價值新臺幣│
│    │        │  │」者合資，由│            │旬某日某時│不久      │和巷11號被告住│（下同）30│
│    │        │  │「阿猴」以號│            │許        │          │處後方巷內    │00元之海洛│
│    │        │  │碼不詳之電話│            │          │          │              │因        │
│    │        │  │聯絡        │            │          │          │              │          │
├──┼────┼─┼──────┼──────┼─────┼─────┼───────┼─────┤
│ ２ │丁○○  ││不       詳 │不       詳 │不      詳│95年5月22 │位於南投縣草屯│價值2000元│
│    │（原起訴│  │            │            │          │日14時許  │鎮之「惠和醫院│之海洛因  │
│    │        │  │            │            │          │          │」附近        │          │
├──┼────┼─┼──────┼──────┼─────┼─────┼───────┼─────┤
│ ３ │己○○  │  │0000000000  │同      上  │95年5月20 │同日11時許│同        上  │價值2000元│
│    │        ││            │            │日10時26分│          │              │之海洛因  │
│    │        │  │            │            │許        │          │              │          │
│    │        ├─┼──────┼──────┼─────┼─────┼───────┼─────┤
│    │        │  │同       上 │同      上  │95年5月20 │同日17時35│位於南投縣草屯│價值2000元│
│    │        │  │            │            │日17時29分│分許      │鎮○○路與中山│之海洛因  │
│    │        ││            │            │許        │          │街交岔口處之「│          │
│    │        │  │            │            │          │          │大觀市場」附近│          │
│    │        ├─┼──────┼──────┼─────┼─────┼───────┼─────┤
│    │        │  │同       上 │同      上  │95年5月20 │同日21時許│託「阿杰」去買│價值1000元│
│    │        ││            │            │日20時36分│          │，地點不詳    │之海洛因  │
│    │        │  │            │            │許        │          │              │          │
│    │        ├─┼──────┼──────┼─────┼─────┼───────┼─────┤
│    │        │  │同       上 │同      上  │95年5月21 │同日12時52│位於南投縣草屯│價值2000元│
│    │        ││            │            │日12時38分│分許      │鎮○○路與中山│之海洛因  │
│    │        │  │            │            │許        │          │街交岔口處之「│          │
│    │        │  │            │            │          │          │大觀市場」附近│          │
│    │        ├─┼──────┼──────┼─────┼─────┼───────┼─────┤
│    │        │  │同       上 │同      上  │95年5月22 │同日17時52│南投縣草屯鎮敦│價值2000元│
│    │        ││            │            │日17時42分│分許      │和里大明巷11號│（起訴書誤│
│    │        │  │            │            │許        │          │被告住處附近  │載為1000元│
│    │        │  │            │            │          │          │              │）之海洛因│
│    │        ├─┼──────┼──────┼─────┼─────┼───────┼─────┤
│    │        │  │同       上 │同       上 │95年5月22 │同日13時21│位於南投縣草屯│價值1000元│
│    │        ││            │            │日13時16分│分許      │鎮之「惠和醫院│之海洛因  │
│    │        │  │            │            │許        │          │」旁          │          │
│    │        ├─┼──────┼──────┼─────┼─────┼───────┼─────┤
│    │        │  │同       上 │同      上  │95年5月22 │同日14時5 │同         上 │價值2000元│
│    │        ││            │            │日13時54分│分許      │              │之海洛因  │
│    │        │  │            │            │許        │          │              │          │
└──┴────┴─┴──────┴──────┴─────┴─────┴───────┴─────┘
附表三（不予諭知沒收部分）：
┌──┬────────────────┬───────────────┬────┬──────┐
│編號│        品      名              │      電  信  公  司          │申請人  │資料所在位置│
├──┼────────────────┼───────────────┼────┼──────┤
│ １ │卡號：000000000000000號SIM卡1張 │威寶電信股份有限公司          │戊○○  │本院卷第27頁│
│    │                                │                              │        │至第28頁    │
├──┼────────────────┼───────────────┼────┼──────┤
│ ２ │門號：0000000000號SIM卡1張      │遠傳電信股份有限公司          │戊○○  │本院卷第76頁│
│    │                                │                              │        │            │
├──┼────────────────┼───────────────┼────┼──────┤
│ ３ │門號：000000000號SIM卡1張       │遠傳電信股份有限公司          │戊○○  │本院卷第76頁│
│    │                                │                              │        │            │
├──┼────────────────┼───────────────┼────┼──────┤
│ ４ │門號：0000000000號SIM卡1張      │臺灣大哥大股份有限公司        │戊○○  │本院卷第78頁│
├──┼────────────────┼───────────────┼────┼──────┤
│ ５ │門號：0000000000號SIM卡1張      │中華電信股份有限公司          │蕭文閔  │本院卷第80頁│
└──┴────────────────┴───────────────┴────┴──────┘
附錄本判決論罪科刑法條
（修正前）毒品危害防制條例第四條第一項：
  製造、運輸、販賣第一級毒品者，處死刑或無期徒刑；處無期
  徒刑者，得併科新臺幣一千萬元以下罰金。


司法院資訊處製作；財團法人民間司法改革基金會備份。
